---
title: "Datenset"
output: html_document
date: "2025-04-30"
---

```{r setup, include=FALSE}
knitr::opts_chunk$set(echo = TRUE)
```

```{r}
MS_Table <- read.table("RDeeP_HeLa_Interphase.csv", header=TRUE, row.names=1, sep = ";")
```

```{r}
Fraktionsnamen = c('Fraction1_Ctrl', 'Fraction1_RNAse', 'Fraction2_Ctrl', 'Fraction2_RNAse','Fraction3_Ctrl', 'Fraction3_RNAse','Fraction4_Ctrl', 'Fraction4_RNAse','Fraction5_Ctrl', 'Fraction5_RNAse','Fraction6_Ctrl', 'Fraction6_RNAse','Fraction7_Ctrl', 'Fraction7_RNAse','Fraction8_Ctrl', 'Fraction8_RNAse','Fraction9_Ctrl', 'Fraction9_RNAse','Fraction10_Ctrl', 'Fraction10_RNAse','Fraction11_Ctrl', 'Fraction11_RNAse','Fraction12_Ctrl', 'Fraction12_RNAse','Fraction13_Ctrl', 'Fraction13_RNAse','Fraction14_Ctrl', 'Fraction14_RNAse','Fraction15_Ctrl', 'Fraction15_RNAse','Fraction16_Ctrl', 'Fraction16_RNAse','Fraction17_Ctrl', 'Fraction17_RNAse','Fraction18_Ctrl', 'Fraction18_RNAse','Fraction19_Ctrl', 'Fraction19_RNAse','Fraction20_Ctrl', 'Fraction20_RNAse','Fraction21_Ctrl', 'Fraction21_RNAse','Fraction22_Ctrl', 'Fraction22_RNAse','Fraction23_Ctrl', 'Fraction23_RNAse','Fraction24_Ctrl', 'Fraction24_RNAse','Fraction25_Ctrl', 'Fraction25_RNAse')
```

# Beschreibung der Daten

### Dimensionen der Tabelle:

```{r}
dim(MS_Table)
```

### Spaltennamen

```{r}
colnames(MS_Table)
```

### Reihennamen

```{r}
rownames(MS_Table)
```

### Anzahl an fehlenden Werte

```{r}
sum(is.na(MS_Table))
```

### Überprüfen ob die Werte alle 'numeric' sind

```{r}
sum(sapply(MS_Table, is.numeric))
# 150 > heißt alle spalten sind numerisch
```

# Normierung

!! Spaltenweise Normierung damit mann jeweils 2 Replikate miteinander vergleichen kann den max Wert pro Spalte und dann !!

```{r}

```


```{r}
# Mittelwert von jeder Spalte
colMeans(MS_Table)
```

# Reproduzierbarkeit

Erklärung welche Korrelation wird uns abgeschaut haben:

Pearson oder Spearmean =\> ohne Ränge weil wir ganz viele Nullen haben !! heißt [Pearson]{.underline}

Vorgehen:

```{r}
# Vektor für Korrelationen zwischen Spalten 1 & 2
kor_Spalte1_Spalte2 = c()
for (i in 1:50) {
  spalten_index = ((i-1) * 3 + 1):(i * 3) # pro loop 3 Spalten zusammen
  teilmatrix = MS_Table[,spalten_index] # die Untertabellen für jede einzelne Fraktion
  
  kor_a = cor(teilmatrix[,1], teilmatrix[,2], method = 'pearson') # Pearsonkorrelation von Spalte 1 & 2
  kor_Spalte1_Spalte2 = c(kor_Spalte1_Spalte2,kor_a) # an Vektor anhängen
}

kor_Spalte1_Spalte2
```

```{r}
# Vektor für Korrelationen zwischen Spalten 2 & 3
kor_Spalte2_Spalte3 = c()
for (i in 1:50) {
  spalten_index = ((i-1) * 3 + 1):(i * 3) # pro loop 3 Spalten zusammen
  teilmatrix = MS_Table[,spalten_index] # die Untertabellen für jede einzelne Fraktion
  
  kor_b = cor(teilmatrix[,2], teilmatrix[,3], method = 'pearson') # Pearsonkorrelation von Spalte 2 & 3
  kor_Spalte2_Spalte3 = c(kor_Spalte2_Spalte3,kor_b) # an Vektor anhängen
}

kor_Spalte2_Spalte3
```

```{r}
# Vektor für Korrelationen zwischen Spalten 1 & 3
kor_Spalte1_Spalte3 = c()
for (i in 1:50) {
  spalten_index = ((i-1) * 3 + 1):(i * 3) # pro loop 3 Spalten zusammen
  teilmatrix = MS_Table[,spalten_index] # die Untertabellen für jede einzelne Fraktion
  
  kor_c = cor(teilmatrix[,2], teilmatrix[,3], method = 'pearson') # Pearsonkorrelation von Spalte 1 & 3
  kor_Spalte1_Spalte3 = c(kor_Spalte1_Spalte3,kor_c) # an Vektor anhängen
}

kor_Spalte1_Spalte3
```

```{r}
kor_tabelle = cbind(kor_Spalte1_Spalte2, kor_Spalte2_Spalte3, kor_Spalte1_Spalte3)
rownames(kor_tabelle) = Fraktionsnamen
kor_tabelle
```

r-Wert als Grenze: ... ob zwischen zwei Replikaten zu große Varianz besteht

mind. 0,9 ???

```{r}
# scatterplot beispielhaft für 2 Replikate der gleichen Fraktion des gleichen treatments als Deliverable für Reproduzierbarkeit
Crtl.1.1 = MS_Table[,1]
Crtl.1.2 = MS_Table[,2]

plot(con.1.1, con.1.2, 
     pch = 20,
     xlab = 'Crtl.1.1',
     ylab = 'Crtl.1.2',)
```