---
title: "Datenset"
output: html_document
date: "2025-04-30"
---

```{r setup, include=FALSE}
knitr::opts_chunk$set(echo = TRUE)
```

```{r}
MS_Table = read.table("Datensätze/RDeeP_HeLa_Interphase.csv", header=TRUE, row.names=1, sep = ";")
```

```{r}
Fraktionsnamen = c('Fraction1_Ctrl', 'Fraction1_RNAse', 'Fraction2_Ctrl', 'Fraction2_RNAse','Fraction3_Ctrl', 'Fraction3_RNAse','Fraction4_Ctrl', 'Fraction4_RNAse','Fraction5_Ctrl', 'Fraction5_RNAse','Fraction6_Ctrl', 'Fraction6_RNAse','Fraction7_Ctrl', 'Fraction7_RNAse','Fraction8_Ctrl', 'Fraction8_RNAse','Fraction9_Ctrl', 'Fraction9_RNAse','Fraction10_Ctrl', 'Fraction10_RNAse','Fraction11_Ctrl', 'Fraction11_RNAse','Fraction12_Ctrl', 'Fraction12_RNAse','Fraction13_Ctrl', 'Fraction13_RNAse','Fraction14_Ctrl', 'Fraction14_RNAse','Fraction15_Ctrl', 'Fraction15_RNAse','Fraction16_Ctrl', 'Fraction16_RNAse','Fraction17_Ctrl', 'Fraction17_RNAse','Fraction18_Ctrl', 'Fraction18_RNAse','Fraction19_Ctrl', 'Fraction19_RNAse','Fraction20_Ctrl', 'Fraction20_RNAse','Fraction21_Ctrl', 'Fraction21_RNAse','Fraction22_Ctrl', 'Fraction22_RNAse','Fraction23_Ctrl', 'Fraction23_RNAse','Fraction24_Ctrl', 'Fraction24_RNAse','Fraction25_Ctrl', 'Fraction25_RNAse')
```

```{r}
meantabellen = c('mean_Fraction1_Ctrl', 'mean_Fraction1_RNAse', 'mean_Fraction2_Ctrl', 'mean_Fraction2_RNAse','mean_Fraction3_Ctrl', 'mean_Fraction3_RNAse','mean_Fraction4_Ctrl', 'mean_Fraction4_RNAse','mean_Fraction5_Ctrl', 'mean_Fraction5_RNAse','mean_Fraction6_Ctrl', 'mean_Fraction6_RNAse','mean_Fraction7_Ctrl', 'mean_Fraction7_RNAse','mean_Fraction8_Ctrl', 'mean_Fraction8_RNAse','mean_Fraction9_Ctrl', 'mean_Fraction9_RNAse','mean_Fraction10_Ctrl', 'mean_Fraction10_RNAse','mean_Fraction11_Ctrl', 'mean_Fraction11_RNAse','mean_Fraction12_Ctrl', 'mean_Fraction12_RNAse','mean_Fraction13_Ctrl', 'mean_Fraction13_RNAse','mean_Fraction14_Ctrl', 'mean_Fraction14_RNAse','mean_Fraction15_Ctrl', 'mean_Fraction15_RNAse','mean_Fraction16_Ctrl', 'mean_Fraction16_RNAse','mean_Fraction17_Ctrl', 'mean_Fraction17_RNAse','mean_Fraction18_Ctrl', 'mean_Fraction18_RNAse','mean_Fraction19_Ctrl', 'mean_Fraction19_RNAse','mean_Fraction20_Ctrl', 'mean_Fraction20_RNAse','mean_Fraction21_Ctrl', 'mean_Fraction21_RNAse','mean_Fraction22_Ctrl', 'mean_Fraction22_RNAse','mean_Fraction23_Ctrl', 'mean_Fraction23_RNAse','mean_Fraction24_Ctrl', 'mean_Fraction24_RNAse','mean_Fraction25_Ctrl', 'mean_Fraction25_RNAse')
```

```{r}
Replikatsnamen = c('Ctrl1_norm_mittel','Ctrl2_norm_mittel','Ctrl3_norm_mittel','RNAse1_norm_mittel','RNAse2_norm_mittel','RNAse3_norm_mittel')
```

```{r}
SW_Replikatsnamen = c('SW_Ctrl1','SW_Ctrl2','SW_Ctrl3','SW_RNAse1','SW_RNAse2','SW_RNAse3')
```

```{r}
SW_Replikatsnamen_norm = c('SW_Ctrl1_norm','SW_Ctrl2_norm','SW_Ctrl3_norm','SW_RNAse1_norm','SW_RNAse2_norm','SW_RNAse3_norm')
```

```{r}
Treatmentnamen = c('Ctrl1_norm','Ctrl2_norm','Ctrl3_norm','RNAse1_norm','RNAse2_norm','RNAse3_norm')
```

# Beschreibung der Daten

### Dimensionen der Tabelle:

```{r}
dim(MS_Table)
```

### Spaltennamen

```{r}
colnames(MS_Table)
```

### Reihennamen

```{r}
rownames(MS_Table)
```

### Anzahl an fehlenden Werte

```{r}
sum(is.na(MS_Table))

sum(rowSums(MS_Table) == 0)
which(rowSums(MS_Table) == 0) # muss entfernt werden

```

### Überprüfen ob die Werte alle 'numeric' sind

```{r}
sum(sapply(MS_Table, is.numeric))
# da kommt 150 raus > heißt alle spalten sind numerisch
```

### Entfernen von FHOD3_HUMAN

```{r}
MS_Table = MS_Table[setdiff(rownames(MS_Table), 'FHOD3_HUMAN'),]
```

# Normierung

```{r}
# Erstellen von subtabellen
for (i in 1:50) {
  spalten_index = ((i-1) * 3 + 1):(i * 3) # pro loop 3 Spalten zusammen
  teilmatrix = MS_Table[,spalten_index]
  
  assign(Fraktionsnamen[i], teilmatrix) # wählt gleich den passenden Namen dazu aus
}
```

```{r}
# Mittelwerte von den Spalten jeweils als Vektor
for (i in 1:50) {
  spalten_index = ((i-1) * 3 + 1):(i * 3) # pro loop 3 Spalten zusammen
  teilmatrix = MS_Table[,spalten_index]
  
  Mittelwerte = colMeans(teilmatrix)
  
  assign(paste0('mean_', Fraktionsnamen[i]), Mittelwerte) # wählt gleich den passenden Namen dazu aus
}
```

```{r}
# Normierungsfaktor pro Fraktion
normf.fraktion = c()
for (i in 1:50) {
    
  # Differenzen von jeweils einzelnen Mittelwerten bilden
  abstand_12 = abs(get(meantabellen[i])[1] - get(meantabellen[i])[2] )
  abstand_13 = abs(get(meantabellen[i])[1] - get(meantabellen[i])[3] )
  abstand_23 = abs(get(meantabellen[i])[2] - get(meantabellen[i])[3] )
  
  # kleinste Differenz bestimmen + Mittelwert aus den kleinsten Differenzen berechnen
  if (abstand_12 <= abstand_13 && abstand_12 <= abstand_23) {
    normf.fraktion[i] = (mean(c(get(meantabellen[i])[1], get(meantabellen[i])[2])))
  } else if (abstand_13 <= abstand_12 && abstand_13 <= abstand_23) {
    normf.fraktion[i] = (mean(c(get(meantabellen[i])[1], get(meantabellen[i])[3])))
  } else{
    normf.fraktion[i] = (mean(c(get(meantabellen[i])[2], get(meantabellen[i])[3])))
  }
}
 normf.fraktion
```

```{r}
# Normierungsfaktor für jedes Replikat 
# normierungsfaktor pro Fraktion durch Mittelwert des Replikats teilen
normf.rep = c()
for (i in 1:50) { # 
  for (j in 1:3) {
  normf.rep = c(normf.rep, normf.fraktion[i] / get(meantabellen[i])[j])
  }
}
normf.rep
```

```{r}
# Normierung der Daten auf Mittelwert 
# anwenden der Normierungsfaktoren der Replikate auf das zugehörige Replikat
MS_Table_norm_mittel = as.data.frame(matrix(NA, nrow = nrow(MS_Table), ncol = 150))
for (i in 1:150) {
  MS_Table_norm_mittel[,i] = normf.rep[i] * MS_Table[,i]
}
colnames(MS_Table_norm_mittel) = colnames(MS_Table)
rownames(MS_Table_norm_mittel) = rownames(MS_Table)

MS_Table_norm_mittel
```

```{r}
# Normierung der Daten auf 100 mit Sliding window
# Subtabellen für einzelne Replikate

for (i in 1:6) {

  spalten_index = seq(from = i, to = 150, by = 6)
  teilmatrix = MS_Table_norm_mittel[, spalten_index]
  
  assign(Replikatsnamen[i], teilmatrix)
}
```

```{r}
# Sliding window
for (i in 1:6) {
  
  teilmatrix = data.frame(get(Replikatsnamen[i])[1], (get(Replikatsnamen[i])[1:23] + get(Replikatsnamen[i])[2:24] + get(Replikatsnamen[i])[3:25]) / 3, get(Replikatsnamen[i])[25]) # 
  
  
  assign(SW_Replikatsnamen[i], teilmatrix) # wählt gleich den passenden Namen dazu aus
}
```


```{r}
for (i in 1:6) {
  
  teilmatrix = (get(SW_Replikatsnamen[i])) * 100 / rowSums(get(SW_Replikatsnamen[i]))
  teilmatrix[is.na(teilmatrix)] = 0 # falls es einzelen Fraktionen gibt die sum = 0 haben, und wird dadurch nicht teilen dürfen
  
  assign(SW_Replikatsnamen_norm[i], teilmatrix) # wählt gleich den passenden Namen dazu aus
}
```

```{r}
# Zusammenführen zu einer Tabelle

matrizen <- list(SW_Ctrl1_norm,SW_Ctrl2_norm,SW_Ctrl3_norm,SW_RNAse1_norm,SW_RNAse2_norm,SW_RNAse3_norm)

MS_Table_norm = c()

for (i in 1:25) {
  for (j in 1:6) {
    MS_Table_norm = as.data.frame(cbind(MS_Table_norm, matrizen[[j]][, i]))
  }
}

colnames(MS_Table_norm) = colnames(MS_Table)
rownames(MS_Table_norm) = rownames(MS_Table)

MS_Table_norm

```


## Visualisierung der Normierung

## Setup von Farbpalette und Themen für Plots
```{r}
# Hexcodes für unteschiedliche Farben:

 "#C7D5DE" # Balkenüberschirft
 "#DFE3EA" # Hintergrundfarbe
 "#617297" # Überschirftenboxen

"#A786C2"; "#8684C2"; "#617297"; "#7396AD"; "#8CABB5"; "#728083"
"#EDE6F2"; "#E7E6F2"; "#DFE2EA"; "#E2EAEE"; "#E7EEF0"; "#E2E5E6"
"#DBCEE6"; "#CFCDE6"; "#BFC6D5"; "#C6D4DE"; "#D0DDE0"; "#C5CCCD"
"#C9B6D9"; "#B7B5DA"; "#9FAAC1"; "#AABFCC"; "#BACCD2"; "#A9B3B5"
"#7E51A4"; "#504DA4"; "#485571"; "#527286"; "#628691"; "#556062"
"#54366D"; "#35336D"; "#30394B"; "#364B5A"; "#415961"; "#394041"


# Farbpalette zentral definieren
farben_status <- c("raw" = "#7E51A4", "normalized" = "#504DA4")
farben_status_cap <- c("Raw" = "#7E51A4", "Normalized" = "#504DA4") # Für Großschreibung
farben_treatment <- c("Ctrl" = "#8CABB5", "RNAse" = "#A786C2")
farben_condition <- c("Control" = "#8CABB5", "RNase" = "#A786C2")


# Einheitliches Theme für Poster
theme_poster <- theme_minimal(base_size = 14) +
  theme(
    plot.title = element_text(face = "bold", size = 16, hjust = 0.5),
    axis.title = element_text(face = "bold"),
    legend.title = element_text(face = "bold"),
    legend.position = "right"
  )

```
```{r}
library(ggplot2)
library(dplyr)
library(tidyr)
library(stringr)
library(patchwork) # für Side-by-side plots

# Funktion: long data frame mit Protein, Sample, Intensity
to_long_df <- function(df, status_label) {
  df %>%
    as.data.frame() %>%
    mutate(Protein = rownames(.)) %>%
    pivot_longer(-Protein, names_to = "Sample", values_to = "Intensity") %>%
    mutate(Status = status_label)
}

raw_long <- to_long_df(MS_Table, "raw")
norm_long <- to_long_df(MS_Table_norm, "normalized")
combined <- bind_rows(raw_long, norm_long)

combined <- combined %>%
  mutate(
    Fraction = str_extract(Sample, "Fraction\\d+"),
    Fraction_num = as.numeric(str_extract(Fraction, "\\d+")),
    Treatment = ifelse(grepl("Ctrl", Sample), "Ctrl", "RNAse")
  )

# Log transform (add 1 to avoid log(0))
combined <- combined %>%
  mutate(LogIntensity = log10(Intensity + 1))

# Nur Ctrl oder RNAse, hier Beispiel Ctrl
combined_ctrl <- combined %>% filter(Treatment == "Ctrl")

# Heatmap vorbereiten
plot_heatmap <- function(data, title) {
  ggplot(data, aes(x = factor(Fraction_num), y = Protein, fill = LogIntensity)) +
    geom_tile() +
    scale_fill_viridis_c(option = "magma") +
    labs(x = "Fraktion", y = "Protein", fill = "log10(Intensität+1)", title = title) +
    theme_minimal() +
    theme(axis.text.y = element_blank(), axis.ticks.y = element_blank())
}

p1 <- plot_heatmap(filter(combined_ctrl, Status == "raw"), "Raw Intensities (Ctrl)")
p2 <- plot_heatmap(filter(combined_ctrl, Status == "normalized"), "Normalized Intensities (Ctrl)")

p1 + p2  + plot_layout(ncol = 2)

```
```{r}
library(dplyr)
library(tidyr)
library(ggplot2)

# Beispiel: Mittelwerte pro Fraktion und Status berechnen
prepare_summary <- function(df, status_label) {
  df %>%
    as.data.frame() %>%
    mutate(Protein = rownames(.)) %>%
    pivot_longer(-Protein, names_to = "Sample", values_to = "Intensity") %>%
    mutate(Status = status_label,
           Fraction = as.numeric(gsub("Fraction(\\d+)_.*", "\\1", Sample)),
           Treatment = ifelse(grepl("Ctrl", Sample), "Ctrl", "RNAse")) %>%
    group_by(Treatment, Fraction, Status) %>%
    summarise(mean_intensity = mean(Intensity, na.rm=TRUE), .groups="drop")
}

raw_summary <- prepare_summary(MS_Table, "raw")
norm_summary <- prepare_summary(MS_Table_norm, "normalized")

combined_summary <- bind_rows(raw_summary, norm_summary)

# Ribbon Plot für raw und normalized (Ctrl und RNAse)
ggplot(combined_summary, aes(x=Fraction, y=mean_intensity, fill=Status, color=Status)) +
  geom_ribbon(aes(ymin=0, ymax=mean_intensity), alpha=0.3) +
  geom_line(size=1) +
  facet_wrap(~Treatment) +
  scale_y_log10() +
  labs(title="Proteinprofil über Fraktionen: raw vs. normalized",
       x="Fraktion", y="Mittlere Intensität (log10)") +
  scale_fill_manual(values = farben_status) +
  scale_color_manual(values = farben_status) +
  theme_minimal()




```
```{r}
library(dplyr)
library(tidyr)
library(ggplot2)

# Hilfsfunktion: berechne SD pro Protein und Fraktion über Replikate
calc_protein_sd <- function(data, status) {
  df <- data
  df$Protein <- rownames(df)

  df_long <- df %>%
    pivot_longer(-Protein, names_to = "Sample", values_to = "Intensity") %>%
    mutate(
      Fraktion = as.numeric(gsub("Fraction(\\d+)_.*", "\\1", Sample)),
      Treatment = ifelse(grepl("Ctrl", Sample), "Ctrl", "RNAse")
    )

  # SD über Replikate pro Protein und Fraktion
  df_sd <- df_long %>%
    group_by(Protein, Fraktion, Treatment) %>%
    summarise(SD = sd(Intensity, na.rm = TRUE), .groups = "drop") %>%
    mutate(Status = status)

  return(df_sd)
}

# SD pro Protein pro Fraktion berechnen
sd_raw <- calc_protein_sd(MS_Table, "Raw")
sd_norm <- calc_protein_sd(MS_Table_norm, "Normalized")

sd_combined <- bind_rows(sd_raw, sd_norm)

# Durchschnittliche SD pro Fraktion & Behandlung (über Proteine gemittelt)
sd_summary <- sd_combined %>%
  group_by(Fraktion, Treatment, Status) %>%
  summarise(mean_SD = mean(SD, na.rm = TRUE), .groups = "drop")

ggplot(sd_summary, aes(x = Fraktion, y = mean_SD, color = Status)) +
  geom_line(size = 1) +
  facet_wrap(~Treatment) +
  labs(title = "Durchschnittliche Protein-Varianz pro Fraktion",
       x = "Fraktion", y = "mittlere SD über Replikate") +
  theme_minimal(base_size = 12) +
  scale_color_manual(values = farben_status_cap)


```




```{r}
library(ggplot2)
library(dplyr)

# Mittelwerte berechnen
frak_mittel_raw <- colMeans(MS_Table, na.rm = TRUE)
frak_mittel_norm <- colMeans(MS_Table_norm_mittel, na.rm = TRUE)

# Funktion zur Vorbereitung des Dataframes
prepare_boxplot_df <- function(mittelwerte_vector, norm_status) {
  df <- data.frame(Sample = names(mittelwerte_vector), Value = mittelwerte_vector)
  df$Fraction <- sub("Fraction(\\d+)_.*", "\\1", df$Sample)
  df$Fraction <- factor(df$Fraction, levels = as.character(1:25)) # korrekte Reihenfolge
  df$Condition <- ifelse(grepl("Ctrl", df$Sample), "Control", "RNase")
  df$Normalization <- norm_status
  return(df)
}

# Beide Tabellen vorbereiten und kombinieren
df_raw <- prepare_boxplot_df(frak_mittel_raw, "Vor")
df_norm <- prepare_boxplot_df(frak_mittel_norm, "Nach")
df_all <- rbind(df_raw, df_norm)

# Neue kombinierte Gruppe: Fraktion + Condition
df_all$Group <- paste(df_all$Fraction, df_all$Condition, sep = "_")
df_all$Group <- factor(df_all$Group, levels = unique(df_all$Group))

# Plot: Vor und Nach als separate Farben innerhalb jeder Gruppe
ggplot(df_all, aes(x = Group, y = Value, fill = Normalization)) +
  geom_boxplot(outlier.size = 0.5, position = position_dodge(width = 0.75)) +
  theme_minimal() +
  theme(axis.text.x = element_text(angle = 90, vjust = 0.5, hjust = 1, size = 8),
        legend.position = "right") +
  labs(title = "Boxplots vor und nach Normalisierung",
       x = "Fraktion & Bedingung",
       y = "Signalintensität",
       fill = "Status")


ggplot(df_all, aes(x = Fraction, y = Value, fill = Condition)) +
  geom_boxplot(outlier.size = 0.5) +
  facet_wrap(~Normalization, ncol = 2) +  # nebeneinander
  theme_minimal() +
  theme(axis.text.x = element_text(angle = 90, hjust = 1, size = 8)) +
  scale_fill_manual(values = farben_condition) +
  labs(title = "Vergleich: Vor vs. Nach Normalisierung",
       x = "Fraktion", y = "Intensität", fill = "Bedingung")

```




# Reproduzierbarkeit

Erklärung welche Korrelation wird uns abgeschaut haben:

Pearson oder Spearmean = ohne Ränge weil wir ganz viele Nullen haben !! heißt [Pearson]{.underline}

Vorgehen:

```{r}
# Vektor für Korrelationen zwischen Spalten 1 & 2
kor_Spalte1_Spalte2 = c()
for (i in 1:50) {
  spalten_index = ((i-1) * 3 + 1):(i * 3) # pro loop 3 Spalten zusammen
  teilmatrix = MS_Table_norm[,spalten_index] # die Untertabellen für jede einzelne Fraktion
  
  kor_a = cor(teilmatrix[,1], teilmatrix[,2], method = 'pearson') # Pearsonkorrelation von Spalte 1 & 2
  kor_Spalte1_Spalte2 = c(kor_Spalte1_Spalte2,kor_a) # an Vektor anhängen
}

kor_Spalte1_Spalte2
```

```{r}
# Vektor für Korrelationen zwischen Spalten 2 & 3
kor_Spalte2_Spalte3 = c()
for (i in 1:50) {
  spalten_index = ((i-1) * 3 + 1):(i * 3) # pro loop 3 Spalten zusammen
  teilmatrix = MS_Table_norm[,spalten_index] # die Untertabellen für jede einzelne Fraktion
  
  kor_b = cor(teilmatrix[,2], teilmatrix[,3], method = 'pearson') # Pearsonkorrelation von Spalte 2 & 3
  kor_Spalte2_Spalte3 = c(kor_Spalte2_Spalte3,kor_b) # an Vektor anhängen
}

kor_Spalte2_Spalte3
```

```{r}
# Vektor für Korrelationen zwischen Spalten 1 & 3
kor_Spalte1_Spalte3 = c()
for (i in 1:50) {
  spalten_index = ((i-1) * 3 + 1):(i * 3) # pro loop 3 Spalten zusammen
  teilmatrix = MS_Table_norm[,spalten_index] # die Untertabellen für jede einzelne Fraktion
  
  kor_c = cor(teilmatrix[,2], teilmatrix[,3], method = 'pearson') # Pearsonkorrelation von Spalte 1 & 3
  kor_Spalte1_Spalte3 = c(kor_Spalte1_Spalte3,kor_c) # an Vektor anhängen
}

kor_Spalte1_Spalte3
```

```{r}
kor_tabelle = cbind(kor_Spalte1_Spalte2, kor_Spalte2_Spalte3, kor_Spalte1_Spalte3)
rownames(kor_tabelle) = Fraktionsnamen
kor_tabelle
```

## Visualisierung von Reproduzierbarkeit

### Boxplot für die Tabelle
```{r}
kor_long <- data.frame(
  Fraktion = rep(Fraktionsnamen, 3),
  Korrelation = c(kor_Spalte1_Spalte2, kor_Spalte2_Spalte3, kor_Spalte1_Spalte3),
  Paar = rep(c("Replikate 1&2", "Replikate 2&3", "Replikate 1&3"), each = 50)
)

Boxplot_Korrelationswerte <- ggplot(kor_long, aes(x = Paar, y = Korrelation, fill = Paar)) +
  geom_boxplot() +
  theme_minimal() +
  labs(title = "Reproduzierbarkeit der Replikate (Pearson-Korrelation)",
       x = "Paar von Replikaten",
       y = "Korrelationskoeffizient") +
  theme(legend.position = "none")

p_violin <- ggplot(kor_long, aes(x = Paar, y = Korrelation, fill = Paar)) +
  geom_violin(trim = FALSE) +
  geom_boxplot(width = 0.1, fill = "white") +  # Boxplot als Overlay
  theme_minimal() +
  labs(title = "Verteilung der Pearson-Korrelationen (Violinplot)",
       x = "Paar von Replikaten",
       y = "Korrelationskoeffizient") +
  scale_fill_manual(values = c("#7E51A4", "#485571", "#504DA4")) +
  theme(legend.position = "none")

print(p_violin)

```



### Scatterplots für alle Korealationen einzelnd
```{r}
library(stringr)
library(dplyr)
library(ggplot2)
library(tidyr)

# 1. Daten laden
ms = MS_Table_norm

# 2. Prüfen
if (ncol(ms) == 0) stop("Die Tabelle hat keine Spalten. Bitte CSV prüfen.")
cat("Geladene Spalten:\n")
print(colnames(ms))

# 3. Spaltennamen parsen
info <- str_split_fixed(colnames(ms), "_", 3)
if (ncol(info) < 3) stop("Spaltennamen sind nicht im erwarteten Format 'Fraction_Treatment_Replicate'.")

colnames(info) <- c("Fraction", "Treatment", "Replicate")
df_info <- data.frame(ColName = colnames(ms),
                      Fraction = info[, "Fraction"],
                      Treatment = info[, "Treatment"],
                      Replicate = info[, "Replicate"],
                      stringsAsFactors = FALSE)

# 4. Plotbereich vorbereiten
par(mfrow = c(2, 2), mar = c(4, 4, 2, 1))  # 2x2 Plots pro Seite

# 5. Für jede Gruppe aus Fraktion + Treatment
groups <- df_info %>% group_by(Fraction, Treatment) %>% group_split()

for(group in groups) {
  if(nrow(group) < 2) next  # Mind. 2 Replikate nötig für Vergleich

  # Alle 2er-Kombinationen der Replikat-Spalten
  combis <- combn(group$ColName, 2, simplify = FALSE)

  for(pair in combis) {
    col1 <- pair[1]
    col2 <- pair[2]
    
    x <- as.numeric(ms[[col1]])
    y <- as.numeric(ms[[col2]])
    valid <- which(!is.na(x) & !is.na(y))

    if(length(valid) >= 2) {
      plot(x[valid], y[valid],
           pch = 20, cex = 0.6,
           xlab = col1,
           ylab = col2,
           main = paste(group$Fraction[1], group$Treatment[1]))
      
      r <- cor(x[valid], y[valid])
      legend("topleft", legend = paste("R =", round(r, 2)), bty = "n")
    } else {
      plot.new()
      title(main = paste("Nicht genug Daten für", col1, "vs", col2))
    }
  }
}
```


### Beispiel-plot für den Median-R-Wert


```{r}
median_r <- median(as.vector(kor_tabelle), na.rm = TRUE)

# Abstand aller Werte zum Median berechnen
diffs <- abs(kor_tabelle - median_r)

# Position des Werts mit minimaler Abweichung zum Median finden
min_pos <- which(diffs == min(diffs, na.rm = TRUE), arr.ind = TRUE)

median_fraktion <- rownames(kor_tabelle)[min_pos[1]]
median_paar <- colnames(kor_tabelle)[min_pos[2]]

cat("Medianer Korrelationswert:", median_r, "\n")
cat("Nächster Korrelationswert in Tabelle:", kor_tabelle[min_pos], "\n")
cat("Plot erstellen für Fraktion:", median_fraktion, "und Paar:", median_paar, "\n")

```


```{#r}

col1 <- "Fraction18_Ctrl_Rep1"
col2 <- "Fraction18_Ctrl_Rep3"

x <- as.numeric(MS_Table_norm[[col1]])
y <- as.numeric(MS_Table_norm[[col2]])

valid <- complete.cases(x, y)

if (sum(valid) > 0) {
  # Speicherort und Dateiname anpassen:
  save_path <- "Postervisuals/vergleich_plot.png" 
  
  png(save_path, width = 800, height = 800)
  
  plot(x[valid], y[valid],
       pch = 20, cex = 0.6,
       xlab = col1,
       ylab = col2,
       main = paste("Vergleich:", col1, "vs", col2))
  
  r <- cor(x[valid], y[valid])
  legend("topleft", legend = paste("R =", round(r, 2)), bty = "n")
  
  dev.off()
  
  cat("Plot wurde gespeichert unter:\n", save_path, "\n")
} else {
  message("Kein gültiger Datenpunkt für den Plot vorhanden.")
}


```


```{r}
library(ggplot2)
library(dplyr)
library(tidyr)

plot_correlation <- function(data, col1, col2, color = "darkred", save_path = NULL) {
  # Daten auf vollständige Fälle filtern
  df <- data %>%
    select(all_of(c(col1, col2))) %>%
    mutate(Protein = rownames(data)) %>%
    pivot_longer(-Protein, names_to = "Sample", values_to = "Value") %>%
    pivot_wider(names_from = Sample, values_from = Value) %>%
    filter(complete.cases(.))
  
  # Korrelation berechnen
  r <- cor(df[[col1]], df[[col2]])
  r_text <- paste0("R = ", round(r, 2))
  
  # ggplot erstellen
  p <- ggplot(df, aes_string(x = col1, y = col2)) +
    geom_point(alpha = 0.6, color = color) +
    geom_smooth(method = "lm", se = FALSE, color = "lavender") +
    labs(title = paste("Scatterplot:", col1, "vs", col2),
         x = col1,
         y = col2) +
    theme_minimal() +
    annotate("text", x = min(df[[col1]], na.rm = TRUE), 
             y = max(df[[col2]], na.rm = TRUE), 
             label = r_text, hjust = 0, vjust = 1, size = 10, color = color)
  
  # Plot anzeigen
  print(p)
  
  # Optional speichern
  if (!is.null(save_path)) {
    ggsave(filename = save_path, plot = p, width = 8, height = 8)
    cat("Plot wurde gespeichert unter:\n", save_path, "\n")
  }
}

# Beispielaufruf:
plot_correlation(MS_Table_norm, "Fraction18_Ctrl_Rep1", "Fraction18_Ctrl_Rep3", color = "black", save_path = "Postervisuals/vergleich_plot_ggplot.png")

```



Skript damit die Tabelle als csv. gespeichert wird > direkt da auf Github > und. in nächstem Dokument dann runterladen
```{r}
# write.csv(MS_Table_norm, file = "MS_Table.norm.csv")
```

