---
title: "Exploration"
output: html_document
date: "2025-05-31"
---

```{r setup, include=FALSE}
knitr::opts_chunk$set(echo = TRUE)
```


```{r}
MS_Table_norm = read.table("MS_Table.norm.csv", header=TRUE, row.names=1, sep = ",")
```

# Data exploration

```{r}
Fraktionsnamen = c('Fraction1_Ctrl', 'Fraction1_RNAse', 'Fraction2_Ctrl', 'Fraction2_RNAse','Fraction3_Ctrl', 'Fraction3_RNAse','Fraction4_Ctrl', 'Fraction4_RNAse','Fraction5_Ctrl', 'Fraction5_RNAse','Fraction6_Ctrl', 'Fraction6_RNAse','Fraction7_Ctrl', 'Fraction7_RNAse','Fraction8_Ctrl', 'Fraction8_RNAse','Fraction9_Ctrl', 'Fraction9_RNAse','Fraction10_Ctrl', 'Fraction10_RNAse','Fraction11_Ctrl', 'Fraction11_RNAse','Fraction12_Ctrl', 'Fraction12_RNAse','Fraction13_Ctrl', 'Fraction13_RNAse','Fraction14_Ctrl', 'Fraction14_RNAse','Fraction15_Ctrl', 'Fraction15_RNAse','Fraction16_Ctrl', 'Fraction16_RNAse','Fraction17_Ctrl', 'Fraction17_RNAse','Fraction18_Ctrl', 'Fraction18_RNAse','Fraction19_Ctrl', 'Fraction19_RNAse','Fraction20_Ctrl', 'Fraction20_RNAse','Fraction21_Ctrl', 'Fraction21_RNAse','Fraction22_Ctrl', 'Fraction22_RNAse','Fraction23_Ctrl', 'Fraction23_RNAse','Fraction24_Ctrl', 'Fraction24_RNAse','Fraction25_Ctrl', 'Fraction25_RNAse')
```

```{r} 
# Subtabellen für jedes Replikat
for (i in 1:6) {

  spalten_index = seq(from = i, to = 150, by = 6) 
  teilmatrix = MS_Table_norm[, spalten_index]
  
  assign(Treatmentnamen[i], teilmatrix) # neue Subtabellen, richtig benannt
}
```

```{r}
# Mittelwerte für Treatments als Tabelle

Mittelwert_matrix = t(apply(MS_Table_norm, 1, function(row) {
  sapply(1:50, function(i) {
    spalten_index = ((i - 1) * 3 + 1):(i * 3)
    mean(row[spalten_index])
  })
}))

# Jeden zweiten Mittelwert auswählen
Mittelwerte_Kontrolle = as.data.frame(Mittelwert_matrix[, seq(1, 50, by=2)])
Mittelwerte_RNAse = as.data.frame(Mittelwert_matrix[, seq(2, 50, by=2)])

colnames(Mittelwerte_Kontrolle) <- paste0(Fraktionsnamen[seq(1, 50, by=2)])
colnames(Mittelwerte_RNAse) <- paste0(Fraktionsnamen[seq(1, 50, by=2)])
  
```


## Maxima Bestimmung
Berücksichtigt: Plateaus, gespaltene Peaks, Randmaxima, Threshold

```{r}
find_maxima = function(mat, threshold = 2) {
  result = do.call(rbind, lapply(1:nrow(mat), function(i) {
    x = mat[i, ]
    
    # Normale Maxima: zweite Ableitung mit Vorzeichenwechsel
    idx = which(diff(sign(diff(x))) == -2) + 1 
    
    # Plateaumaxima
    rle_x = rle(x)  # Run-Length-Encoding der Werte
    lengths = rle_x$lengths
    values = rle_x$values
    ends = cumsum(lengths)
    starts = ends - lengths + 1
    
    plateau_idx = c()
    for (j in seq_along(values)) {
      # Nur Plateaus mit Länge > 1 prüfen
      if (lengths[j] > 1) {
        start_pos = starts[j]
        end_pos = ends[j]
        
        # Werte links und rechts des Plateaus
        left_val = if (start_pos > 1) x[start_pos - 1] else -Inf
        right_val = if (end_pos < length(x)) x[end_pos + 1] else -Inf
        
        # Plateau ist lokales Maximum, wenn Wert >= Nachbarn
        if (values[j] >= left_val && values[j] >= right_val) {
          # Plateau-Maximum: Indize des Plateausstartpunkts
          plateau_idx = c(plateau_idx, mean(start_pos:end_pos))
        }
      }
    }
    
    # Kombination von normalen Maxima und Plateau-Maxima
    all_idx = sort(unique(c(idx, plateau_idx))) #unique: falls Werte doppelt werden sie entfernt, sort: sotieren der Indizes in aufsteigender Reihenfolge
    
    # Randmaxima prüfen
    if (x[1] > x[2]) {all_idx = c(1, all_idx)}
    if (x[length(x)] > x[length(x)-1]) {all_idx = c(all_idx, length(x))}
    
    # nur Werte > threshold = 2% behalten
    all_idx = all_idx[x[all_idx] > threshold]
    
    # Peaks bereinigen: Wenn zwei Peaks nur einen Wert dazwischen haben, den kleineren entfernen
    if (length(all_idx) >= 2) {
      to_remove = c()
      for (k in 1:(length(all_idx)-1)) {
        if (all_idx[k+1] - all_idx[k] == 2) {
          # Indizes der Peaks
          peak1 = all_idx[k]
          peak2 = all_idx[k+1]
          if (x[peak1] >= x[peak2]) {
            to_remove = c(to_remove, peak2)
          } else {
            to_remove = c(to_remove, peak1)
          }
        }
      } # Entfernen des niedrigeren Wert
      if (length(to_remove) > 0) {
        all_idx = setdiff(all_idx, to_remove)
      }
    }
    
    if (length(all_idx) > 0) {
      data.frame(
        Protein = Proteinnamen[i],
        Zeile = i,
        Fraktion = all_idx,
        Wert = x[all_idx]
      )
    } else {
      NULL
    }
  }))
  
  rownames(result) = NULL
  return(result)
}

# Maxima für Mittelwerte aus Triplikaten
Mittelwerte_Kontrolle_mat = as.matrix(sapply(Mittelwerte_Kontrolle, as.numeric))
Mittelwerte_RNAse_mat = as.matrix(sapply(Mittelwerte_RNAse, as.numeric))

Maxima_Mittelwerte_Kontrolle = find_maxima(Mittelwerte_Kontrolle_mat)
Maxima_Mittelwerte_RNAse = find_maxima(Mittelwerte_RNAse_mat)
```

## Schulterpunkte

```{r}
# vorübergehendes Entfernen von Bereichen um Maxima in Tabelle  

Tabelle_für_Schulter = MS_Table_norm[]



```


# Vergleich von RNAse & Kontrolle
```{r}

```


```{r}
plot(1:25, Ctrl1_norm[2,], type = "l", col = "blue",
     xlab = "Fraktion", ylab = "Intensität", main = "Proteinverteilung")


plot(1:25, RNAse1_norm[58,], type = "l", col = "blue",
     xlab = "Fraktion", ylab = "Intensität", main = "Proteinverteilung")

```




















## Jettes Plan
- Funktionen erstellen für verschiedene anzahl an peaks (gucken, wie viele es generell gibt) mit Parametern Mittelwert, Standardabweichung, Amplitude, die Fehlerberechnung beinhalten und somit für jedes Protein für die jeweilige Verteilung optimiert werden können
- mit der optimierung für jedes Protein (noch bei den Mittelwerten der replikate) die passenden Parameter erhalten
- also optimierung für jeden der drei parameter und für jedes Treatment
- optimierte parameter abspeichern als vektor
- danach erst Gauß fit für jedes Replikat durchführen

https://chatgpt.com/share/683b2417-6030-8006-b6d2-479f6f34f641

------------------------------------------------------------------------

### 🟩 **Was im Protokoll gemacht wurde:**

1️⃣ **Teil 2 (Peaks & Fit-Parameter)** Das Gauß-Fitting in Teil 2 wurde auf den **gemittelten Profilen** (also dem Durchschnitt aus je drei Replikaten) gemacht:

-   **1 Mittelwert-Kurve** für Kontrolle (CTRL)
-   **1 Mittelwert-Kurve** für RNase

➡️ Ziel:

-   **robuste Erkennung von Maxima und Schultern**
-   „globale“ Fit-Parameter (Amplitude, Lage, Breite) der **Durchschnittskurve** pro Protein und Bedingung
-   diese Maxima-Positionen dienen als „Startpunkte“ für die Fits in Teil 3

------------------------------------------------------------------------

2️⃣ **Teil 3 (Gaussian Fit auf Einzeldaten)** Hier wurde das **Gauß-Fitting für alle 6 Replikate einzeln** durchgeführt!

-   **3 Replikate für Kontrolle (ctrl1, ctrl2, ctrl3)**
-   **3 Replikate für RNase (rnase1, rnase2, rnase3)**

➡️ Ziel:

-   **individuelle Fit-Parameter** pro Replikat (z.B. Amplitude = Proteinmenge in diesem Peak in diesem Replikat!)
-   diese Werte werden später (Teil 5) mit einem **t-Test** zwischen den Bedingungen (CTRL vs. RNase) verglichen.

------------------------------------------------------------------------

### 🟡 **Zusammengefasst:**

| Phase | Datenbasis | Ziel |
|---------------|------------------|---------------------------------------|
| **Teil 2** | Mittelwert-Kurve aus 3 Replikaten | Finden von Peaks und deren Startparameter (robust, stabil) |
| **Teil 3** | 6 Replikat-Kurven (je Protein) | Fit-Parameter (Amplitude, Position, Breite) pro Replikat ermitteln |

------------------------------------------------------------------------

✅ **Also: Das finale Gauß-Fitting für die t-Tests wird an allen 6 Replikaten gemacht!** ❌ **Nicht nur auf den Mittelwerten!** ✅ Aber die Mittelwert-Kurve liefert die „guten Startwerte“, damit die Fits bei den Einzel-Replikaten stabiler sind.

------------------------------------------------------------------------

💡 **Falls du möchtest**, kann ich dir das gerne auch als „Schema“ zeichnen (z.B. Flowchart), wie das Protokoll hier abläuft! 🚀
