---
title: "Datenset"
output: html_document
date: "2025-04-30"
---

```{r setup, include=FALSE}
knitr::opts_chunk$set(echo = TRUE)
```

```{r}
MS_Table = read.table("Datensätze/RDeeP_HeLa_Interphase.csv", header=TRUE, row.names=1, sep = ";")
```

```{r}
Fraktionsnamen = c('Fraction1_Ctrl', 'Fraction1_RNAse', 'Fraction2_Ctrl', 'Fraction2_RNAse','Fraction3_Ctrl', 'Fraction3_RNAse','Fraction4_Ctrl', 'Fraction4_RNAse','Fraction5_Ctrl', 'Fraction5_RNAse','Fraction6_Ctrl', 'Fraction6_RNAse','Fraction7_Ctrl', 'Fraction7_RNAse','Fraction8_Ctrl', 'Fraction8_RNAse','Fraction9_Ctrl', 'Fraction9_RNAse','Fraction10_Ctrl', 'Fraction10_RNAse','Fraction11_Ctrl', 'Fraction11_RNAse','Fraction12_Ctrl', 'Fraction12_RNAse','Fraction13_Ctrl', 'Fraction13_RNAse','Fraction14_Ctrl', 'Fraction14_RNAse','Fraction15_Ctrl', 'Fraction15_RNAse','Fraction16_Ctrl', 'Fraction16_RNAse','Fraction17_Ctrl', 'Fraction17_RNAse','Fraction18_Ctrl', 'Fraction18_RNAse','Fraction19_Ctrl', 'Fraction19_RNAse','Fraction20_Ctrl', 'Fraction20_RNAse','Fraction21_Ctrl', 'Fraction21_RNAse','Fraction22_Ctrl', 'Fraction22_RNAse','Fraction23_Ctrl', 'Fraction23_RNAse','Fraction24_Ctrl', 'Fraction24_RNAse','Fraction25_Ctrl', 'Fraction25_RNAse')
```

```{r}
meantabellen = c('mean_Fraction1_Ctrl', 'mean_Fraction1_RNAse', 'mean_Fraction2_Ctrl', 'mean_Fraction2_RNAse','mean_Fraction3_Ctrl', 'mean_Fraction3_RNAse','mean_Fraction4_Ctrl', 'mean_Fraction4_RNAse','mean_Fraction5_Ctrl', 'mean_Fraction5_RNAse','mean_Fraction6_Ctrl', 'mean_Fraction6_RNAse','mean_Fraction7_Ctrl', 'mean_Fraction7_RNAse','mean_Fraction8_Ctrl', 'mean_Fraction8_RNAse','mean_Fraction9_Ctrl', 'mean_Fraction9_RNAse','mean_Fraction10_Ctrl', 'mean_Fraction10_RNAse','mean_Fraction11_Ctrl', 'mean_Fraction11_RNAse','mean_Fraction12_Ctrl', 'mean_Fraction12_RNAse','mean_Fraction13_Ctrl', 'mean_Fraction13_RNAse','mean_Fraction14_Ctrl', 'mean_Fraction14_RNAse','mean_Fraction15_Ctrl', 'mean_Fraction15_RNAse','mean_Fraction16_Ctrl', 'mean_Fraction16_RNAse','mean_Fraction17_Ctrl', 'mean_Fraction17_RNAse','mean_Fraction18_Ctrl', 'mean_Fraction18_RNAse','mean_Fraction19_Ctrl', 'mean_Fraction19_RNAse','mean_Fraction20_Ctrl', 'mean_Fraction20_RNAse','mean_Fraction21_Ctrl', 'mean_Fraction21_RNAse','mean_Fraction22_Ctrl', 'mean_Fraction22_RNAse','mean_Fraction23_Ctrl', 'mean_Fraction23_RNAse','mean_Fraction24_Ctrl', 'mean_Fraction24_RNAse','mean_Fraction25_Ctrl', 'mean_Fraction25_RNAse')
```

```{r}
Replikatsnamen = c('Ctrl1_norm_mittel','Ctrl2_norm_mittel','Ctrl3_norm_mittel','RNAse1_norm_mittel','RNAse2_norm_mittel','RNAse3_norm_mittel')
```

```{r}
SW_Replikatsnamen = c('SW_Ctrl1','SW_Ctrl2','SW_Ctrl3','SW_RNAse1','SW_RNAse2','SW_RNAse3')
```

```{r}
SW_Replikatsnamen_norm = c('SW_Ctrl1_norm','SW_Ctrl2_norm','SW_Ctrl3_norm','SW_RNAse1_norm','SW_RNAse2_norm','SW_RNAse3_norm')
```

```{r}
Treatmentnamen = c('Ctrl1_norm','Ctrl2_norm','Ctrl3_norm','RNAse1_norm','RNAse2_norm','RNAse3_norm')

```

# Beschreibung der Daten

### Dimensionen der Tabelle:

```{r}
dim(MS_Table)
```

### Spaltennamen

```{r}
colnames(MS_Table)
```

### Reihennamen

```{r}
rownames(MS_Table)
```

### Anzahl an fehlenden Werte

```{r}
sum(is.na(MS_Table))

sum(rowSums(MS_Table) == 0)
which(rowSums(MS_Table) == 0) # muss entfernt werden

```

### Überprüfen ob die Werte alle 'numeric' sind

```{r}
sum(sapply(MS_Table, is.numeric))
# da kommt 150 raus > heißt alle spalten sind numerisch
```

### Entfernen von FHOD3_HUMAN

```{r}
MS_Table = MS_Table[setdiff(rownames(MS_Table), 'FHOD3_HUMAN'),]
```

# Normierung

```{r}
# Erstellen von subtabellen
for (i in 1:50) {
  spalten_index = ((i-1) * 3 + 1):(i * 3) # pro loop 3 Spalten zusammen
  teilmatrix = MS_Table[,spalten_index]
  
  assign(Fraktionsnamen[i], teilmatrix) # wählt gleich den passenden Namen dazu aus
}
```

```{r}
# Mittelwerte von den Spalten jeweils als Vektor
for (i in 1:50) {
  spalten_index = ((i-1) * 3 + 1):(i * 3) # pro loop 3 Spalten zusammen
  teilmatrix = MS_Table[,spalten_index]
  
  Mittelwerte = colMeans(teilmatrix)
  
  assign(paste0('mean_', Fraktionsnamen[i]), Mittelwerte) # wählt gleich den passenden Namen dazu aus
}
```

```{r}
# Normierungsfaktor pro Fraktion
normf.fraktion = c()
for (i in 1:50) {
    
  # Differenzen von jeweils einzelnen Mittelwerten bilden
  abstand_12 = abs(get(meantabellen[i])[1] - get(meantabellen[i])[2] )
  abstand_13 = abs(get(meantabellen[i])[1] - get(meantabellen[i])[3] )
  abstand_23 = abs(get(meantabellen[i])[2] - get(meantabellen[i])[3] )
  
  # kleinste Differenz bestimmen + Mittelwert aus den kleinsten Differenzen berechnen
  if (abstand_12 <= abstand_13 && abstand_12 <= abstand_23) {
    normf.fraktion[i] = (mean(c(get(meantabellen[i])[1], get(meantabellen[i])[2])))
  } else if (abstand_13 <= abstand_12 && abstand_13 <= abstand_23) {
    normf.fraktion[i] = (mean(c(get(meantabellen[i])[1], get(meantabellen[i])[3])))
  } else{
    normf.fraktion[i] = (mean(c(get(meantabellen[i])[2], get(meantabellen[i])[3])))
  }
}
 normf.fraktion
```

```{r}
# Normierungsfaktor für jedes Replikat 
# normierungsfaktor pro Fraktion durch Mittelwert des Replikats teilen
normf.rep = c()
for (i in 1:50) { # 
  for (j in 1:3) {
  normf.rep = c(normf.rep, normf.fraktion[i] / get(meantabellen[i])[j])
  }
}
normf.rep
```

```{r}
# Normierung der Daten auf Mittelwert 
# anwenden der Normierungsfaktoren der Replikate auf das zugehörige Replikat
MS_Table_norm_mittel = as.data.frame(matrix(NA, nrow = nrow(MS_Table), ncol = 150))
for (i in 1:150) {
  MS_Table_norm_mittel[,i] = normf.rep[i] * MS_Table[,i]
}
colnames(MS_Table_norm_mittel) = colnames(MS_Table)
rownames(MS_Table_norm_mittel) = rownames(MS_Table)

MS_Table_norm_mittel
```

```{r}
# Normierung der Daten auf 100 mit Sliding window
# Subtabellen für einzelne Replikate

for (i in 1:6) {

  spalten_index = seq(from = i, to = 150, by = 6)
  teilmatrix = MS_Table_norm_mittel[, spalten_index]
  
  assign(Replikatsnamen[i], teilmatrix)
}
```

```{r}
# Sliding window
for (i in 1:6) {
  
  teilmatrix = data.frame(get(Replikatsnamen[i])[1], (get(Replikatsnamen[i])[1:23] + get(Replikatsnamen[i])[2:24] + get(Replikatsnamen[i])[3:25]) / 3, get(Replikatsnamen[i])[25]) # 
  
  
  assign(SW_Replikatsnamen[i], teilmatrix) # wählt gleich den passenden Namen dazu aus
}
```


```{r}
for (i in 1:6) {
  
  teilmatrix = (get(SW_Replikatsnamen[i])) * 100 / rowSums(get(SW_Replikatsnamen[i]))
  teilmatrix[is.na(teilmatrix)] = 0 # falls es einzelen Fraktionen gibt die sum = 0 haben, und wird dadurch nicht teilen dürfen
  
  assign(SW_Replikatsnamen_norm[i], teilmatrix) # wählt gleich den passenden Namen dazu aus
}
```

```{r}
# Zusammenführen zu einer Tabelle

matrizen <- list(SW_Ctrl1_norm,SW_Ctrl2_norm,SW_Ctrl3_norm,SW_RNAse1_norm,SW_RNAse2_norm,SW_RNAse3_norm)

MS_Table_norm = c()

for (i in 1:25) {
  for (j in 1:6) {
    MS_Table_norm = as.data.frame(cbind(MS_Table_norm, matrizen[[j]][, i]))
  }
}

colnames(MS_Table_norm) = colnames(MS_Table)
rownames(MS_Table_norm) = rownames(MS_Table)

MS_Table_norm
```




# Reproduzierbarkeit

Erklärung welche Korrelation wird uns abgeschaut haben:

Pearson oder Spearmean = ohne Ränge weil wir ganz viele Nullen haben !! heißt [Pearson]{.underline}

Vorgehen:

```{r}
# Vektor für Korrelationen zwischen Spalten 1 & 2
kor_Spalte1_Spalte2 = c()
for (i in 1:50) {
  spalten_index = ((i-1) * 3 + 1):(i * 3) # pro loop 3 Spalten zusammen
  teilmatrix = MS_Table_norm[,spalten_index] # die Untertabellen für jede einzelne Fraktion
  
  kor_a = cor(teilmatrix[,1], teilmatrix[,2], method = 'pearson') # Pearsonkorrelation von Spalte 1 & 2
  kor_Spalte1_Spalte2 = c(kor_Spalte1_Spalte2,kor_a) # an Vektor anhängen
}

kor_Spalte1_Spalte2
```

```{r}
# Vektor für Korrelationen zwischen Spalten 2 & 3
kor_Spalte2_Spalte3 = c()
for (i in 1:50) {
  spalten_index = ((i-1) * 3 + 1):(i * 3) # pro loop 3 Spalten zusammen
  teilmatrix = MS_Table_norm[,spalten_index] # die Untertabellen für jede einzelne Fraktion
  
  kor_b = cor(teilmatrix[,2], teilmatrix[,3], method = 'pearson') # Pearsonkorrelation von Spalte 2 & 3
  kor_Spalte2_Spalte3 = c(kor_Spalte2_Spalte3,kor_b) # an Vektor anhängen
}

kor_Spalte2_Spalte3
```

```{r}
# Vektor für Korrelationen zwischen Spalten 1 & 3
kor_Spalte1_Spalte3 = c()
for (i in 1:50) {
  spalten_index = ((i-1) * 3 + 1):(i * 3) # pro loop 3 Spalten zusammen
  teilmatrix = MS_Table_norm[,spalten_index] # die Untertabellen für jede einzelne Fraktion
  
  kor_c = cor(teilmatrix[,2], teilmatrix[,3], method = 'pearson') # Pearsonkorrelation von Spalte 1 & 3
  kor_Spalte1_Spalte3 = c(kor_Spalte1_Spalte3,kor_c) # an Vektor anhängen
}

kor_Spalte1_Spalte3
```

```{r}
kor_tabelle = cbind(kor_Spalte1_Spalte2, kor_Spalte2_Spalte3, kor_Spalte1_Spalte3)
rownames(kor_tabelle) = Fraktionsnamen
kor_tabelle
```

## Visualisierung von Reproduzierbarkeit

```{r}
library(stringr)
library(dplyr)
library(ggplot2)
library(tidyr)

# 1. Daten laden
ms = MS_Table_norm

# 2. Prüfen
if (ncol(ms) == 0) stop("Die Tabelle hat keine Spalten. Bitte CSV prüfen.")
cat("Geladene Spalten:\n")
print(colnames(ms))

# 3. Spaltennamen parsen
info <- str_split_fixed(colnames(ms), "_", 3)
if (ncol(info) < 3) stop("Spaltennamen sind nicht im erwarteten Format 'Fraction_Treatment_Replicate'.")

colnames(info) <- c("Fraction", "Treatment", "Replicate")
df_info <- data.frame(ColName = colnames(ms),
                      Fraction = info[, "Fraction"],
                      Treatment = info[, "Treatment"],
                      Replicate = info[, "Replicate"],
                      stringsAsFactors = FALSE)

# 4. Plotbereich vorbereiten
par(mfrow = c(2, 2), mar = c(4, 4, 2, 1))  # 2x2 Plots pro Seite

# 5. Für jede Gruppe aus Fraktion + Treatment
groups <- df_info %>% group_by(Fraction, Treatment) %>% group_split()

for(group in groups) {
  if(nrow(group) < 2) next  # Mind. 2 Replikate nötig für Vergleich

  # Alle 2er-Kombinationen der Replikat-Spalten
  combis <- combn(group$ColName, 2, simplify = FALSE)

  for(pair in combis) {
    col1 <- pair[1]
    col2 <- pair[2]
    
    x <- as.numeric(ms[[col1]])
    y <- as.numeric(ms[[col2]])
    valid <- which(!is.na(x) & !is.na(y))

    if(length(valid) >= 2) {
      plot(x[valid], y[valid],
           pch = 20, cex = 0.6,
           xlab = col1,
           ylab = col2,
           main = paste(group$Fraction[1], group$Treatment[1]))
      
      r <- cor(x[valid], y[valid])
      legend("topleft", legend = paste("R =", round(r, 2)), bty = "n")
    } else {
      plot.new()
      title(main = paste("Nicht genug Daten für", col1, "vs", col2))
    }
  }
}
```

```{r}
col1 <- "Fraction18_Ctrl_Rep1"
col2 <- "Fraction18_Ctrl_Rep3"

x <- as.numeric(MS_Table_norm[[col1]])
y <- as.numeric(MS_Table_norm[[col2]])

valid <- complete.cases(x, y)

if (sum(valid) > 0) {
  # Speicherort und Dateiname anpassen:
  save_path <- "Postervisuals/vergleich_plot.png" 
  
  png(save_path, width = 800, height = 800)
  
  plot(x[valid], y[valid],
       pch = 20, cex = 0.6,
       xlab = col1,
       ylab = col2,
       main = paste("Vergleich:", col1, "vs", col2))
  
  r <- cor(x[valid], y[valid])
  legend("topleft", legend = paste("R =", round(r, 2)), bty = "n")
  
  dev.off()
  
  cat("Plot wurde gespeichert unter:\n", save_path, "\n")
} else {
  message("Kein gültiger Datenpunkt für den Plot vorhanden.")
}





```




Skript damit die Tabelle als csv. gespeichert wird > direkt da auf Github > und. in nächstem Dokument dann runterladen
```{r}
# write.csv(MS_Table_norm, file = "MS_Table.norm.csv")
```

