---
title: "Data Analysis Project Topic 03 Proteom Screen"
author: "Mirjam Biollaz, Hasset Gessese, Jette Klempt-Gießing, Alicia Weeber"
date: "2025-07-07"
output: 
  html_document:
    toc: true
    toc_float: true
    toc_depth: 3
    theme: default
    fig_path: "knit/"
    css: |
      body {
        font-family: "Calibri", sans-serif;
        font-size: 16px;
        line-height: 1.5;
---

# HeLa Proteome: Decoding RNA Dependency

## Characterization of Proteins Based on Biophysical Properties

HeLa-Proteom: Den Code der RNA-Abhängigkeit knacken - Charakterisierung von Proteinen basierend auf biophysikalischen Eigenschaften

Group 4.3 Data Analysis Project

```{r setup, include=FALSE}
knitr::opts_chunk$set(echo = TRUE)

```

## Objective

| The goal of this analysis is to examine proteomic data from HeLa cells obtained via fractionation experiments with and without RNase treatment. The workflow includes data quality control, normalization, and visualization of signal distribution across fractions. Changes in protein distribution upon RNase treatment are assessed to draw conclusions about the biophysical and functional characteristics of RNA-dependent proteins.

#### Loading the Data

```{r}
MS_Table = read.table("Datensätze/RDeeP_HeLa_Interphase.csv", header=TRUE, row.names=1, sep = ";")
```

## Description of the Dataset

The dataset consists of mass spectrometry-based proteomic measurements from HeLa cells subjected to subcellular fractionation with and without RNase treatment.

-   **Columns** represent individual fraction samples, including information on **fraction number** and **replicate**.

-   **Rows** correspond to **protein identifiers**, each representing a detected protein.

```{r}
# Table dimensions
dim(MS_Table)

# Example column names (proteins)
head(colnames(MS_Table))

# Example row names (fractions)
head(rownames(MS_Table))

# Proteins without signals
which(rowSums(MS_Table) == 0)

# Number of missing values
sum(is.na(MS_Table))

# Check for Numeric Values
all(sapply(MS_Table, is.numeric))
```

-   A total of **7086 proteins** were detected across **150 samples**, covering:

    -   25 fractions

    -   2 treatments (*control* vs. *RNase*)

    -   3 replicates

-   There are **no missing values (NA)** in the dataset.

-   The protein **FHOD3_HUMAN** contains no detectable signal and is removed from the analysis.

-   All entries are **numeric**, allowing direct use in downstream quantitative analysis.

## Setup for Code

### Required Libraries

```{r, message=FALSE, warning=FALSE}
library(ggplot2) #
library(dplyr)   #
library(pracma)  #
```

### Plot Color Scheme and Styling

A consistent and visually appealing color palette is used throughout the code to distinguish data categories clearly.

```{r, results='hide'}
# Hexcodes für unteschiedliche Farben; abgestimmt auf das Poster

 "#C7D5DE" # Balkenüberschirft
 "#DFE3EA" # Hintergrundfarbe
 "#617297" # Überschirftenboxen

"#A786C2"; "#8684C2"; "#617297"; "#7396AD"; "#8CABB5"; "#728083"
"#EDE6F2"; "#E7E6F2"; "#DFE2EA"; "#E2EAEE"; "#E7EEF0"; "#E2E5E6"
"#DBCEE6"; "#CFCDE6"; "#BFC6D5"; "#C6D4DE"; "#D0DDE0"; "#C5CCCD"
"#C9B6D9"; "#B7B5DA"; "#9FAAC1"; "#AABFCC"; "#BACCD2"; "#A9B3B5"
"#7E51A4"; "#504DA4"; "#485571"; "#527286"; "#628691"; "#556062"
"#54366D"; "#35336D"; "#30394B"; "#364B5A"; "#415961"; "#394041"


# Color palette for treatments
treatment_colors = c("Control" = "#8CABB5", "RNase" = "#A786C2")


# Color palette for shifts 
shift__colors = c(
  "Strong Left Shift" = "#7E51A4", "Moderate Left Shift" = "#C9B6D9","No Shift" = "#D0DDE0","Moderate Right Shift" = "#9FAAC1","Strong Right Shift" = "#485571")

# Einheitliches Poster-Theme
theme_poster = theme_minimal(base_size = 14) +
  theme(
    plot.title = element_text(face = "bold", size = 16, hjust = 0.5),
    axis.title = element_text(face = "bold"),
    legend.title = element_text(face = "bold"),
    legend.position = "right"
  )




```

# Data Cleanup

## <!-- empty -->

### Ziel:

was alles durchgeführt wurde

-   Removing missing values [gab es nicht wurde überprüft]{.underline}
-   Imputing missing values [war dann nicht nötig]{.underline}
-   Removing low variance columns/rows
-   Making sure that data is in the correct format, for example, numbers should be encoded as numeric and not as characters. [!! is grad noch bei Beschreibung]{.underline}
-   Categorical variables should be factors etc.

#### Remove protein: FHOD3_HUMAN

```{r Remove proteins without data}
MS_Table = MS_Table[setdiff(rownames(MS_Table), 'FHOD3_HUMAN'),]
```

## Normierung

### Ziel:

Bennenungen für unsere Tabellen für die Normierung \# Hier Alternative ist dann deutlich kürzer mir egal was

```{r}
# Fraktionen: Fraction1_Ctrl bis Fraction25_RNAse
Fraktionsnamen = as.vector(sapply(1:25, function(i) {
  c(paste0("Fraction", i, "_Ctrl"), paste0("Fraction", i, "_RNAse"))
}))

# Mittelwertnamen: mean_Fraction1_Ctrl bis mean_Fraction25_RNAse
meantabellen = paste0("mean_", Fraktionsnamen)

# Replikatsnamen (normiert auf Mittelwert)
Replikatsnamen = c(paste0("Ctrl", 1:3, "_norm_mittel"), paste0("RNAse", 1:3, "_norm_mittel"))

# Sliding Window Replikate
SW_Replikatsnamen = c(paste0("SW_Ctrl", 1:3), paste0("SW_RNAse", 1:3))
SW_Replikatsnamen_norm = paste0(SW_Replikatsnamen, "_norm")

# Treatmentnamen (für Mittelwert-Normierung)
Treatmentnamen = c(paste0("Ctrl", 1:3, "_norm"), paste0("RNAse", 1:3, "_norm"))

```

```{r}
Fraktionsnamen = c('Fraction1_Ctrl', 'Fraction1_RNAse', 'Fraction2_Ctrl', 'Fraction2_RNAse','Fraction3_Ctrl', 'Fraction3_RNAse','Fraction4_Ctrl', 'Fraction4_RNAse','Fraction5_Ctrl', 'Fraction5_RNAse','Fraction6_Ctrl', 'Fraction6_RNAse','Fraction7_Ctrl', 'Fraction7_RNAse','Fraction8_Ctrl', 'Fraction8_RNAse','Fraction9_Ctrl', 'Fraction9_RNAse','Fraction10_Ctrl', 'Fraction10_RNAse','Fraction11_Ctrl', 'Fraction11_RNAse','Fraction12_Ctrl', 'Fraction12_RNAse','Fraction13_Ctrl', 'Fraction13_RNAse','Fraction14_Ctrl', 'Fraction14_RNAse','Fraction15_Ctrl', 'Fraction15_RNAse','Fraction16_Ctrl', 'Fraction16_RNAse','Fraction17_Ctrl', 'Fraction17_RNAse','Fraction18_Ctrl', 'Fraction18_RNAse','Fraction19_Ctrl', 'Fraction19_RNAse','Fraction20_Ctrl', 'Fraction20_RNAse','Fraction21_Ctrl', 'Fraction21_RNAse','Fraction22_Ctrl', 'Fraction22_RNAse','Fraction23_Ctrl', 'Fraction23_RNAse','Fraction24_Ctrl', 'Fraction24_RNAse','Fraction25_Ctrl', 'Fraction25_RNAse')

meantabellen = c('mean_Fraction1_Ctrl', 'mean_Fraction1_RNAse', 'mean_Fraction2_Ctrl', 'mean_Fraction2_RNAse','mean_Fraction3_Ctrl', 'mean_Fraction3_RNAse','mean_Fraction4_Ctrl', 'mean_Fraction4_RNAse','mean_Fraction5_Ctrl', 'mean_Fraction5_RNAse','mean_Fraction6_Ctrl', 'mean_Fraction6_RNAse','mean_Fraction7_Ctrl', 'mean_Fraction7_RNAse','mean_Fraction8_Ctrl', 'mean_Fraction8_RNAse','mean_Fraction9_Ctrl', 'mean_Fraction9_RNAse','mean_Fraction10_Ctrl', 'mean_Fraction10_RNAse','mean_Fraction11_Ctrl', 'mean_Fraction11_RNAse','mean_Fraction12_Ctrl', 'mean_Fraction12_RNAse','mean_Fraction13_Ctrl', 'mean_Fraction13_RNAse','mean_Fraction14_Ctrl', 'mean_Fraction14_RNAse','mean_Fraction15_Ctrl', 'mean_Fraction15_RNAse','mean_Fraction16_Ctrl', 'mean_Fraction16_RNAse','mean_Fraction17_Ctrl', 'mean_Fraction17_RNAse','mean_Fraction18_Ctrl', 'mean_Fraction18_RNAse','mean_Fraction19_Ctrl', 'mean_Fraction19_RNAse','mean_Fraction20_Ctrl', 'mean_Fraction20_RNAse','mean_Fraction21_Ctrl', 'mean_Fraction21_RNAse','mean_Fraction22_Ctrl', 'mean_Fraction22_RNAse','mean_Fraction23_Ctrl', 'mean_Fraction23_RNAse','mean_Fraction24_Ctrl', 'mean_Fraction24_RNAse','mean_Fraction25_Ctrl', 'mean_Fraction25_RNAse')

Replikatsnamen = c('Ctrl1_norm_mittel','Ctrl2_norm_mittel','Ctrl3_norm_mittel','RNAse1_norm_mittel','RNAse2_norm_mittel','RNAse3_norm_mittel')

SW_Replikatsnamen = c('SW_Ctrl1','SW_Ctrl2','SW_Ctrl3','SW_RNAse1','SW_RNAse2','SW_RNAse3')

SW_Replikatsnamen_norm = c('SW_Ctrl1_norm','SW_Ctrl2_norm','SW_Ctrl3_norm','SW_RNAse1_norm','SW_RNAse2_norm','SW_RNAse3_norm')

Treatmentnamen = c('Ctrl1_norm','Ctrl2_norm','Ctrl3_norm','RNAse1_norm','RNAse2_norm','RNAse3_norm')

Proteinnamen = rownames(MS_Table)
```

```{r, ICH GLAUB DIE WERDEN GAR NICHT VERWENDET}
# Erstellen von subtabellen
for (i in 1:50) {
  spalten_index = ((i-1) * 3 + 1):(i * 3) # pro loop 3 Spalten zusammen
  teilmatrix = MS_Table[,spalten_index]
  
  assign(Fraktionsnamen[i], teilmatrix) # wählt gleich den passenden Namen dazu aus
}

```

```{r}
# Mittelwerte von den Spalten jeweils als Vektor
for (i in 1:50) {
  spalten_index = ((i-1) * 3 + 1):(i * 3) # pro loop 3 Spalten zusammen
  teilmatrix = MS_Table[,spalten_index]
  
  Mittelwerte = colMeans(teilmatrix)
  
  assign(paste0('mean_', Fraktionsnamen[i]), Mittelwerte) # wählt gleich den passenden Namen dazu aus
}
```

```{r}
# Normierungsfaktor pro Fraktion
normf.fraktion = c()
for (i in 1:50) {
    
  # Differenzen von jeweils einzelnen Mittelwerten bilden
  abstand_12 = abs(get(meantabellen[i])[1] - get(meantabellen[i])[2] )
  abstand_13 = abs(get(meantabellen[i])[1] - get(meantabellen[i])[3] )
  abstand_23 = abs(get(meantabellen[i])[2] - get(meantabellen[i])[3] )
  
  # kleinste Differenz bestimmen + Mittelwert aus den kleinsten Differenzen berechnen
  if (abstand_12 <= abstand_13 && abstand_12 <= abstand_23) {
    normf.fraktion[i] = (mean(c(get(meantabellen[i])[1], get(meantabellen[i])[2])))
  } else if (abstand_13 <= abstand_12 && abstand_13 <= abstand_23) {
    normf.fraktion[i] = (mean(c(get(meantabellen[i])[1], get(meantabellen[i])[3])))
  } else{
    normf.fraktion[i] = (mean(c(get(meantabellen[i])[2], get(meantabellen[i])[3])))
  }
}

head(normf.fraktion)
```

```{r}
# Normierungsfaktor für jedes Replikat 
# normierungsfaktor pro Fraktion durch Mittelwert des Replikats teilen
normf.rep = c()
for (i in 1:50) { # 
  for (j in 1:3) {
  normf.rep = c(normf.rep, normf.fraktion[i] / get(meantabellen[i])[j])
  }
}
head(normf.rep)
```

```{r}
# Normierung der Daten auf Mittelwert 
# anwenden der Normierungsfaktoren der Replikate auf das zugehörige Replikat
MS_Table_norm_mittel = as.data.frame(matrix(NA, nrow = nrow(MS_Table), ncol = 150))
for (i in 1:150) {
  MS_Table_norm_mittel[,i] = normf.rep[i] * MS_Table[,i]
}
colnames(MS_Table_norm_mittel) = colnames(MS_Table)
rownames(MS_Table_norm_mittel) = rownames(MS_Table)

MS_Table_norm_mittel
```

```{r}
# Normierung der Daten auf 100 mit Sliding window
# Subtabellen für einzelne Replikate

for (i in 1:6) {

  spalten_index = seq(from = i, to = 150, by = 6)
  teilmatrix = MS_Table_norm_mittel[, spalten_index]
  
  assign(Replikatsnamen[i], teilmatrix)
}
```

```{r}
# Sliding window
for (i in 1:6) {
  
  teilmatrix = data.frame(get(Replikatsnamen[i])[1], (get(Replikatsnamen[i])[1:23] + get(Replikatsnamen[i])[2:24] + get(Replikatsnamen[i])[3:25]) / 3, get(Replikatsnamen[i])[25]) # 
  
  
  assign(SW_Replikatsnamen[i], teilmatrix) # wählt gleich den passenden Namen dazu aus
}
```

```{r}
for (i in 1:6) {
  
  teilmatrix = (get(SW_Replikatsnamen[i])) * 100 / rowSums(get(SW_Replikatsnamen[i]))
  teilmatrix[is.na(teilmatrix)] = 0 # falls es einzelen Fraktionen gibt die sum = 0 haben, und wird dadurch nicht teilen dürfen
  
  assign(SW_Replikatsnamen_norm[i], teilmatrix) # wählt gleich den passenden Namen dazu aus
}
```

```{r}
# Zusammenführen zu einer Tabelle

matrizen = list(SW_Ctrl1_norm,SW_Ctrl2_norm,SW_Ctrl3_norm,SW_RNAse1_norm,SW_RNAse2_norm,SW_RNAse3_norm)

MS_Table_norm = c()

for (i in 1:25) {
  for (j in 1:6) {
    MS_Table_norm = as.data.frame(cbind(MS_Table_norm, matrizen[[j]][, i]))
  }
}

colnames(MS_Table_norm) = colnames(MS_Table)
rownames(MS_Table_norm) = rownames(MS_Table)

head(MS_Table_norm)

```

### Visualisierung der Normierung

evenutell machen wir einfach nur die visulisieurng ohne code ??

Veränderungen: **Farben + Schriftart** + **Das Verlaufdiagramm eventuell vor das Clean-up**

```{r}
# install.packages("DiagrammeRsvg")
# install.packages("rsvg")

library(DiagrammeR)
library(DiagrammeRsvg)
library(rsvg)

# Erstelle das Diagramm
data_cleaning_workflow = grViz("
digraph cleaning_process {
  graph [rankdir = LR, fontsize = 10, splines = ortho]
  node [shape=box, style=filled, fontname=Helvetica, fontsize=10, penwidth=1.2, fillcolor=lightblue, color=gray50]
  edge [fontsize=9, color=gray40]

  subgraph cluster_0 {
    label = 'Initial Processing'
    style = rounded
    color = lightgrey

    A [label = '1. Raw Data\\n(150 columns)']
    B [label = '2. Split by Fractions\\n(3 columns each)']
    C [label = '3. Mean per Fraction']
  }

  subgraph cluster_1 {
    label = 'Normalization'
    style = rounded
    color = lightgrey

    D [label = '4. Compute Normalization\\n(minimize replicate deviation)']
    E [label = '5. Normalize per Replicate']
  }

  subgraph cluster_2 {
    label = 'Smoothing & Scaling'
    style = rounded
    color = lightgrey

    F [label = '6. Sliding Window\\n(3-column average)']
    G [label = '7. Scale to 100%\\nper Fraction/Replicate']
  }


  A -> B -> C -> D -> E -> F -> G
}
")

data_cleaning_workflow

# Speichern als SVG und konvertieren zu PNG
svg = export_svg(data_cleaning_workflow)
rsvg_png(charToRaw(svg), file = "Postervisuals/data_cleaning_workflow.png", width = 1200, height = 600)

```


```{r}
library(ggplot2)
library(dplyr)

# Calculate mean for each column (raw and normalized)
mean_raw = colMeans(MS_Table, na.rm = TRUE)
mean_norm = colMeans(MS_Table_norm, na.rm = TRUE)

# Function to extract metadata from column names
extract_meta = function(sample_names) {
  meta_df = data.frame(Sample = sample_names, stringsAsFactors = FALSE)
  meta_df$Fraction = sub("Fraction(\\d+)_.*", "\\1", meta_df$Sample)
  meta_df$Fraction = factor(meta_df$Fraction, levels = as.character(1:25))
  meta_df$Condition = ifelse(grepl("Ctrl", meta_df$Sample), "Control", "RNase")
  meta_df$Replicate = sub(".*_Rep(\\d+)", "\\1", meta_df$Sample)
  meta_df$Replicate = factor(meta_df$Replicate, levels = c("1", "2", "3"))
  return(meta_df)
}

# Get metadata for raw and normalized data
meta_raw = extract_meta(names(mean_raw))
meta_norm = extract_meta(names(mean_norm))

# Create data frames for raw and normalized means
df_raw = data.frame(Sample = names(mean_raw), Value = mean_raw, Normalization = "Before") %>%
  left_join(meta_raw, by = "Sample")

df_norm = data.frame(Sample = names(mean_norm), Value = mean_norm, Normalization = "After") %>%
  left_join(meta_norm, by = "Sample")

# Combine both data frames
df_all = bind_rows(df_raw, df_norm)

# Percent scale (normalized data is already percent, raw data scaled to percent for comparison)
df_all = df_all %>%
  group_by(Normalization, Condition, Replicate) %>%
  mutate(Value_scaled = ifelse(Normalization == "Before", Value / max(Value, na.rm = TRUE) * 100, Value)) %>%
  ungroup()

# Set factor levels to ensure 'Before' is on the left, 'After' on the right
df_all$Normalization = factor(df_all$Normalization, levels = c("Before", "After"))

# Plot with replicate distinction using line type and point shape
Normalization_plot = ggplot(df_all, aes(x = Fraction, y = Value_scaled, color = Condition, group = interaction(Condition, Replicate))) +
  geom_line(aes(linetype = Replicate), alpha = 0.7) +
  geom_point(aes(shape = Replicate), size = 2) +
  facet_wrap(~Normalization, ncol = 2, scales = "free_y", strip.position = "top") + # Title on top
  theme_minimal() +
  theme(
    axis.text.x = element_text(angle = 90, vjust = 0.5, hjust = 1),
    strip.placement = "outside",
    strip.background = element_blank(),
    legend.position = "bottom"
  ) +
  scale_color_manual(values = treatment_colors) +
  scale_linetype_manual(values = c("1" = "solid", "2" = "dashed", "3" = "dotted")) +
  scale_shape_manual(values = c(16, 17, 15)) +
  labs(
    title = "Mean Protein Intensities Before and After Normalization (Percent Scale)",
    x = "Fraction",
    y = "Mean Intensity (%)",
    color = "Condition",
    linetype = "Replicate",
    shape = "Replicate"
  )

print(Normalization_plot)

```

## Reproduzierbarkeit

[Erklärung welche Korrelation wird uns abgeschaut haben:]{.underline}

[Pearson oder Spearmean = ohne Ränge weil wir ganz viele Nullen haben !! heißt Pearson]{.underline}

[Vorgehen:]{.underline} muss noch erklärt werden wieso das oder wieso das

```{r}
# Vektor für Korrelationen zwischen Spalten 1 & 2
kor_Spalte1_Spalte2 = c()
for (i in 1:50) {
  spalten_index = ((i-1) * 3 + 1):(i * 3) # pro loop 3 Spalten zusammen
  teilmatrix = MS_Table_norm[,spalten_index] # die Untertabellen für jede einzelne Fraktion
  
  kor_a = cor(teilmatrix[,1], teilmatrix[,2], method = 'pearson') # Pearsonkorrelation von Spalte 1 & 2
  kor_Spalte1_Spalte2 = c(kor_Spalte1_Spalte2,kor_a) # an Vektor anhängen
}

kor_Spalte1_Spalte2
```

```{r}
# Vektor für Korrelationen zwischen Spalten 2 & 3
kor_Spalte2_Spalte3 = c()
for (i in 1:50) {
  spalten_index = ((i-1) * 3 + 1):(i * 3) # pro loop 3 Spalten zusammen
  teilmatrix = MS_Table_norm[,spalten_index] # die Untertabellen für jede einzelne Fraktion
  
  kor_b = cor(teilmatrix[,2], teilmatrix[,3], method = 'pearson') # Pearsonkorrelation von Spalte 2 & 3
  kor_Spalte2_Spalte3 = c(kor_Spalte2_Spalte3,kor_b) # an Vektor anhängen
}

kor_Spalte2_Spalte3
```

```{r}
# Vektor für Korrelationen zwischen Spalten 1 & 3
kor_Spalte1_Spalte3 = c()
for (i in 1:50) {
  spalten_index = ((i-1) * 3 + 1):(i * 3) # pro loop 3 Spalten zusammen
  teilmatrix = MS_Table_norm[,spalten_index] # die Untertabellen für jede einzelne Fraktion
  
  kor_c = cor(teilmatrix[,2], teilmatrix[,3], method = 'pearson') # Pearsonkorrelation von Spalte 1 & 3
  kor_Spalte1_Spalte3 = c(kor_Spalte1_Spalte3,kor_c) # an Vektor anhängen
}

kor_Spalte1_Spalte3
```

```{r}
kor_tabelle = cbind(kor_Spalte1_Spalte2, kor_Spalte2_Spalte3, kor_Spalte1_Spalte3)
rownames(kor_tabelle) = Fraktionsnamen
kor_tabelle
```

## Visualisierung der Reproduzierbarkeit

### Violinplot für die R-Werte der Korrelationen

**Beschriftung**

```{r}
kor_long = data.frame(
  Fraktion = rep(Fraktionsnamen, 3),
  Korrelation = c(kor_Spalte1_Spalte2, kor_Spalte2_Spalte3, kor_Spalte1_Spalte3),
  Paar = rep(c("Replikate 1&2", "Replikate 2&3", "Replikate 1&3"), each = 50)
)

Boxplot_Korrelationswerte = ggplot(kor_long, aes(x = Paar, y = Korrelation, fill = Paar)) +
  geom_boxplot() +
  theme_minimal() +
  labs(title = "Reproduzierbarkeit der Replikate (Pearson-Korrelation)",
       x = "Paar von Replikaten",
       y = "Korrelationskoeffizient") +
  theme(legend.position = "none")

p_violin = ggplot(kor_long, aes(x = Paar, y = Korrelation, fill = Paar)) +
  geom_violin(trim = FALSE) +
  geom_boxplot(width = 0.1, fill = "white") +
  scale_fill_manual(values = c("#7E51A4", "#485571", "#504DA4")) +
  theme_minimal(base_size = 14) +
  labs(
    title = "Reproduzierbarkeit der Replikate (Pearson-Korrelation)",
    y = "Korrelationskoeffizient",
    x = NULL  # X-Achsentitel entfernen, Labels aber behalten
  ) +
  theme(
    axis.title.y = element_text(margin = margin(r = 15)),  # Abstand Y-Achsentitel
    axis.title.x = element_blank(),                        # kein X-Achsentitel
    axis.ticks.x = element_blank(),                        # keine Ticks
    axis.line.x = element_blank(),                         # keine Achsenlinie unten
    legend.position = "none"
  )

print(p_violin)

ggsave(filename = "Postervisuals/Violinplot_correlations.png", plot = p_violin, width = 8, height = 6)
```

### Scatterplot für Mediane Korrelation

### Beispiel-plot für den Median-R-Wert

```{r}
# 1. Median berechnen, NA-Werte ignorieren
median_r = median(kor_tabelle, na.rm = TRUE)

# 2. Matrix der absoluten Differenzen zum Median
diffs = abs(kor_tabelle - median_r)

# 3. Index des minimalen Unterschieds (NA werden automatisch ignoriert)
min_index = which(diffs == min(diffs, na.rm = TRUE), arr.ind = TRUE)[1, , drop = FALSE]

# 4. Fraktion und Paar auslesen (Fallback falls Namen fehlen)
median_fraktion = rownames(kor_tabelle)[min_index[1]] %||% min_index[1]
median_paar = colnames(kor_tabelle)[min_index[2]] %||% min_index[2]

# 5. Ergebnis ausgeben
cat("Medianer Korrelationswert:", round(median_r, 3), "\n")
cat("Nächster Wert in Tabelle:", round(kor_tabelle[min_index], 3), "\n")
cat("Plot für Fraktion:", median_fraktion, "| Paar:", median_paar, "\n")


```

```{r}
library(ggplot2)
library(dplyr)
library(tidyr)

plot_correlation = function(data, col1, col2, color = "", save_path = "") {
  # Daten auf vollständige Fälle filtern
  df = data %>%
    select(all_of(c(col1, col2))) %>%
    mutate(Protein = rownames(data)) %>%
    pivot_longer(-Protein, names_to = "Sample", values_to = "Value") %>%
    pivot_wider(names_from = Sample, values_from = Value) %>%
    filter(complete.cases(.))
  
  # Korrelation berechnen
  r = cor(df[[col1]], df[[col2]])
  r_text = paste0("R = ", round(r, 2))
  
  # ggplot erstellen
  p = ggplot(df, aes_string(x = col1, y = col2)) +
    geom_point(alpha = 0.6, color = color) +
    geom_smooth(method = "lm", se = FALSE, color = "#A786C2") +
    labs(title = paste("Scatterplot:", col1, "vs", col2),
         x = col1,
         y = col2) +
    theme_minimal() +
    annotate("text", x = min(df[[col1]], na.rm = TRUE), 
             y = max(df[[col2]], na.rm = TRUE), 
             label = r_text, hjust = 0, vjust = 1, size = 10, color = color)
  
  # Plot anzeigen
  print(p)
  
  # Optional speichern
  if (!is.null(save_path)) {
    ggsave(filename = save_path, plot = p, width = 8, height = 8)
  }
}

# Beispielaufruf:
plot_correlation(MS_Table_norm, "Fraction18_Ctrl_Rep2", "Fraction18_Ctrl_Rep3", color = "black", save_path = "Postervisuals/vergleich_plot_ggplot.png")

```

# Data Exploration/Description (must contain descriptive statistics + graphics)

### Goal:

-   Look at the distribution of the overall data, specific samples or features.
-   Visualize the data distribution
-   Visualize the inter-dependencies among specific samples/features of interest
-   Check some of your hypothesis like - is something high/low between two conditions etc

# Peak Identikifaiton

```{r}
# Subtabellen für jedes Replikat
for (i in 1:6) {

  spalten_index = seq(from = i, to = 150, by = 6) 
  teilmatrix = MS_Table_norm[, spalten_index]
  
  assign(Treatmentnamen[i], teilmatrix) # neue Subtabellen, richtig benannt
}
```

```{r}
# Mittelwerte für Treatments als Tabelle

Mittelwert_matrix = t(apply(MS_Table_norm, 1, function(row) {
  sapply(1:50, function(i) {
    spalten_index = ((i - 1) * 3 + 1):(i * 3)
    mean(row[spalten_index])
  })
}))

# Jeden zweiten Mittelwert auswählen
Mittelwerte_Kontrolle = as.data.frame(Mittelwert_matrix[, seq(1, 50, by=2)])
Mittelwerte_RNAse = as.data.frame(Mittelwert_matrix[, seq(2, 50, by=2)])

colnames(Mittelwerte_Kontrolle) = paste0(Fraktionsnamen[seq(1, 50, by=2)])
colnames(Mittelwerte_RNAse) = paste0(Fraktionsnamen[seq(1, 50, by=2)])
  
```

## Maxima Bestimmung

Berücksichtigt: Plateaus, gespaltene Peaks, Randmaxima, Threshold

```{r}
find_maxima = function(mat, threshold = 2) {
  result = do.call(rbind, lapply(1:nrow(mat), function(i) {
    x = mat[i, ]
    
    # Normale Maxima: zweite Ableitung mit Vorzeichenwechsel
    idx = which(diff(sign(diff(x))) == -2) + 1 
    
    # Plateaumaxima
    rle_x = rle(x)  # Run-Length-Encoding der Werte
    lengths = rle_x$lengths
    values = rle_x$values
    ends = cumsum(lengths)
    starts = ends - lengths + 1
    
    plateau_idx = c()
    for (j in seq_along(values)) {
      # Nur Plateaus mit Länge > 1 prüfen
      if (lengths[j] > 1) {
        start_pos = starts[j]
        end_pos = ends[j]
        
        # Werte links und rechts des Plateaus
        left_val = if (start_pos > 1) x[start_pos - 1] else -Inf
        right_val = if (end_pos < length(x)) x[end_pos + 1] else -Inf
        
        # Plateau ist lokales Maximum, wenn Wert >= Nachbarn
        if (values[j] >= left_val && values[j] >= right_val) {
          # Plateau-Maximum: Indize des Plateausstartpunkts
          plateau_idx = c(plateau_idx, round(mean(start_pos:end_pos)))
        }
      }
    }
    
    # Kombination von normalen Maxima und Plateau-Maxima
    all_idx = sort(unique(c(idx, plateau_idx))) #unique: falls Werte doppelt werden sie entfernt, sort: sotieren der Indizes in aufsteigender Reihenfolge
    
    # Randmaxima prüfen
    if (x[1] > x[2]) {all_idx = c(1, all_idx)}
    if (x[length(x)] > x[length(x)-1]) {all_idx = c(all_idx, length(x))}
    
    # nur Werte > threshold = 2% behalten
    all_idx = all_idx[x[all_idx] > threshold]
    
    # Peaks bereinigen: Wenn zwei Peaks nur einen Wert dazwischen haben, den kleineren entfernen
    if (length(all_idx) >= 2) {
      to_remove = c()
      for (k in 1:(length(all_idx)-1)) {
        if (all_idx[k+1] - all_idx[k] == 2) {
          # Indizes der Peaks
          peak1 = all_idx[k]
          peak2 = all_idx[k+1]
          if (x[peak1] >= x[peak2]) {
            to_remove = c(to_remove, peak2)
          } else {
            to_remove = c(to_remove, peak1)
          }
        }
      } # Entfernen des niedrigeren Wert
      if (length(to_remove) > 0) {
        all_idx = setdiff(all_idx, to_remove)
      }
    }
    
    if (length(all_idx) > 0) {
      data.frame(
        Protein = Proteinnamen[i],
        Zeile = i,
        Fraktion = all_idx,
        Wert = x[all_idx]
      )
    } else {
      NULL
    }
  }))
  
  rownames(result) = NULL
  return(result)
}

# Maxima für Mittelwerte aus Triplikaten
Mittelwerte_Kontrolle_mat = as.matrix(sapply(Mittelwerte_Kontrolle, as.numeric))
Mittelwerte_RNAse_mat = as.matrix(sapply(Mittelwerte_RNAse, as.numeric))

Maxima_Mittelwerte_Kontrolle = find_maxima(Mittelwerte_Kontrolle_mat)
Maxima_Mittelwerte_RNAse = find_maxima(Mittelwerte_RNAse_mat)
```

## Schulterpunkte

```{r}
# Funktion zum Finden der Schulterpunkte
find_shoulders = function(binary_mat, Proteinnamen) {
  result = do.call(rbind, lapply(1:nrow(binary_mat), function(i) {
    x = binary_mat[i, ]
    rle_x = rle(x)
    lengths = rle_x$lengths
    values = rle_x$values
    ends = cumsum(lengths)
    starts = ends - lengths + 1
    
    schulter_idx = c()
    for (j in seq_along(values)) {
      if (values[j] == 1 && lengths[j] >= 4) {
        start_pos = starts[j]
        end_pos = ends[j]
        schulter_idx = c(schulter_idx, round(mean(start_pos:end_pos)))
      }
    }
    
    if (length(schulter_idx) > 0) {
      data.frame(
        Protein = Proteinnamen[i],
        Zeile = i,
        Fraktion = schulter_idx
      )
    } else {
      NULL
    }
  }))
  
  rownames(result) = NULL
  return(result)
}
```

### Schulterpunkte für Kontrolle

```{r}
#vorübergehenes Entfernen von Proteinmenge die unter Threshold liegt
Schulter_Mittelwerte_Kontrolle = ifelse(Mittelwerte_Kontrolle > 2, 1, 0) # wenn größer als 2 dann wird es zu 1 sonst wird der Wert auf 0 gesetzt

# vorübergehendes Entfernen von Bereichen um Maxima > werden auf 0 gesetzt: im Umkreis um 3 
# Schleife über alle Maxima
for (i in 1:nrow(Maxima_Mittelwerte_Kontrolle)) {
  Protein = Maxima_Mittelwerte_Kontrolle$Zeile[i]      # Zeile (Protein)
  Fraktion = Maxima_Mittelwerte_Kontrolle$Fraktion[i]  # Spalte (Fraktion)
  
  # Bereichsgrenzen für die Spalten berechnen (Grenzen prüfen!)
  Fraktions_bereich = max(1, Fraktion - 3):min(ncol(Schulter_Mittelwerte_Kontrolle), Fraktion + 3)
  
  # Nur in dieser Zeile (Protein) die ±3 Spalten auf 0 setzen
  Schulter_Mittelwerte_Kontrolle[Protein, Fraktions_bereich] = 0
}

Schulterpunkte_Kontrolle = find_shoulders(Schulter_Mittelwerte_Kontrolle, Proteinnamen)

```

### Schulterpunkte für RNAse

```{r}
#vorübergehenes Entfernen von Proteinmenge die unter Threshold liegt
Schulter_Mittelwerte_RNAse = ifelse(Mittelwerte_RNAse > 2, 1, 0) # wenn größer als 2 dann wird es zu 1 sonst wird der Wert auf 0 gesetzt

# vorübergehendes Entfernen von Bereichen um Maxima > werden auf 0 gesetzt: im Umkreis um 3 
# Schleife über alle Maxima
for (i in 1:nrow(Maxima_Mittelwerte_RNAse)) {
  Protein = Maxima_Mittelwerte_RNAse$Zeile[i]      # Zeile (Protein)
  Fraktion = Maxima_Mittelwerte_RNAse$Fraktion[i]  # Spalte (Fraktion)
  
  # Bereichsgrenzen für die Spalten berechnen (Grenzen prüfen!)
  Fraktions_bereich = max(1, Fraktion - 3):min(ncol(Schulter_Mittelwerte_RNAse), Fraktion + 3)
  
  # Nur in dieser Zeile (Protein) die ±3 Spalten auf 0 setzen
  Schulter_Mittelwerte_RNAse[Protein, Fraktions_bereich] = 0
}


Schulterpunkte_RNAse = find_shoulders(Schulter_Mittelwerte_RNAse, Proteinnamen)
```

#### Zusammenführen der Maxima

Ich würde das nochmal bisschen verändern aber so funktioniert es auf jeden Fall und wir haben Tabellen in denen jetzt alle Maxima & Schulterpunkte haben zum Weiterarbeiten

```{r}
# Für Schulterpunkte Wert hinzufügen
Schulterpunkte_Kontrolle$Fraktion_gerundet = round(Schulterpunkte_Kontrolle$Fraktion)
Schulterpunkte_Kontrolle$Wert = mapply(function(zeile, fraktion) {
  Mittelwerte_Kontrolle[zeile, fraktion]
}, Schulterpunkte_Kontrolle$Zeile, Schulterpunkte_Kontrolle$Fraktion_gerundet)

Schulterpunkte_RNAse$Fraktion_gerundet = round(Schulterpunkte_RNAse$Fraktion)
Schulterpunkte_RNAse$Wert = mapply(function(zeile, fraktion) {
  Mittelwerte_RNAse[zeile, fraktion]
}, Schulterpunkte_RNAse$Zeile, Schulterpunkte_RNAse$Fraktion_gerundet)


# Markieren und zusammenfügen Kontrolle
Maxima_Mittelwerte_Kontrolle$Typ = "Maxima"
Schulterpunkte_Kontrolle$Typ = "Schulter"

Combined_Kontrolle = rbind(
  Maxima_Mittelwerte_Kontrolle[, c("Protein", "Zeile", "Fraktion", "Wert", "Typ")],
  Schulterpunkte_Kontrolle[, c("Protein", "Zeile", "Fraktion", "Wert", "Typ")]
)
Combined_Kontrolle = Combined_Kontrolle[order(Combined_Kontrolle$Zeile, Combined_Kontrolle$Fraktion), ]

# Markieren und zusammenfügen RNAse
Maxima_Mittelwerte_RNAse$Typ = "Maxima"
Schulterpunkte_RNAse$Typ = "Schulter"

Combined_RNAse = rbind(
  Maxima_Mittelwerte_RNAse[, c("Protein", "Zeile", "Fraktion", "Wert", "Typ")],
  Schulterpunkte_RNAse[, c("Protein", "Zeile", "Fraktion", "Wert", "Typ")]
)
Combined_RNAse = Combined_RNAse[order(Combined_RNAse$Zeile, Combined_RNAse$Fraktion), ]
```

# Vergleich von RNAse & Kontrolle

### p-Werte für Amplitudendifferenz

```{r}
# P-Werte bestimmen für die verschiedenen Maxima
# Spaltennamen dedr Subtabellen nue benennen, um darauf zugreifen zu können über Combined_Kontrolle und Combined_RNAse
Ctrl1_frakt = Ctrl1_norm
colnames(Ctrl1_frakt) = c(1:25)
Ctrl2_frakt = Ctrl2_norm
colnames(Ctrl2_frakt) = c(1:25)
Ctrl3_frakt = Ctrl3_norm
colnames(Ctrl3_frakt) = c(1:25)

RNAse1_frakt = RNAse1_norm
colnames (RNAse1_frakt) = c(1:25)
RNAse2_frakt = RNAse2_norm
colnames(RNAse2_frakt) = c(1:25)
RNAse3_frakt = RNAse3_norm
colnames(RNAse3_frakt) = c(1:25)

# Listen bilden aus den Replikaten von Kontrolle und RNAse
ctrl_reps = list(Ctrl1_frakt, Ctrl2_frakt, Ctrl3_frakt)
rnase_reps = list(RNAse1_frakt, RNAse2_frakt, RNAse3_frakt)

# Datframe von Kontrolle und RNAse mit nur den Positionen der Peaks
peaks_ctrl = data.frame(Protein = Combined_Kontrolle$Protein, Fraktion = Combined_Kontrolle$Fraktion, Treatment = 'Kontrolle')
peaks_rnase = data.frame(Protein = Combined_RNAse$Protein, Fraktion = Combined_RNAse$Fraktion, Treatment = 'RNase')


# Gemeinsame Protein-Fraktion-Kombinationen von Kontrolle und RNAse bestimmen
shared_peaks = merge(peaks_ctrl, peaks_rnase, by = c("Protein", "Fraktion"))

# Dataframe für die Ergebnisse aufstellen
p_Werte = data.frame()

for (i in 1:nrow(shared_peaks)) {
  protein  = shared_peaks$Protein[i]
  fraktion = as.character(shared_peaks$Fraktion[i])
  
  # Kontrollwerte extrahieren: über Position in shared peaks
  ctrl_vals = sapply(ctrl_reps, function(df) {
    if (protein %in% rownames(df) && fraktion %in% colnames(df)) {
      return(df[protein, fraktion])
    } else {
      return(NA)
    }
  })

  # RNase-Werte extrahieren: über Position in shared peaks
  rnase_vals = sapply(rnase_reps, function(df) {
    if (protein %in% rownames(df) && fraktion %in% colnames(df)) {
      return(df[protein, fraktion])
    } else {
      return(NA)
    }
  })
   # NA Werte entfernen
  ctrl_vals = na.omit(ctrl_vals)
  rnase_vals = na.omit(rnase_vals)

  # Wenn nötig: Mini-Störung hinzufügen bei identischen Werten
  if (length(ctrl_vals) >= 2 && all(abs(ctrl_vals - ctrl_vals[1]) < 1e-10)) {
    ctrl_vals[2] = ctrl_vals[2] + 1e-6
  }
  if (length(rnase_vals) >= 2 && all(abs(rnase_vals - rnase_vals[1]) < 1e-10)) {
    rnase_vals[2] = rnase_vals[2] + 1e-6
  }

  # t-Test nur wenn beide Gruppen mindestens 2 Werte haben
  # Annahme für den T-Test, dass Replikate normalverteilt sind, um den T-Test überhaupt durchführen zu können
  # Varianztest mit F-Test, um zu gucken, ob Kontrolle und RNAse gleiche Varianz haben: wichtig für t-Test Durchführung

  if (length(ctrl_vals) >= 2 && length(rnase_vals) >= 2) {
    ftest_p = tryCatch(var.test(ctrl_vals, rnase_vals)$p.value, error = function(e) NA) # nur auf den p.value zugreifen im F-Test
    t_p = tryCatch(
      t.test(ctrl_vals, rnase_vals, var.equal = (ftest_p > 0.05))$p.value, # mögliche Fehler mit tryCatch abfangen
      error = function(e) NA
    )
  } 
  p_Werte = rbind(p_Werte, data.frame(Protein = protein, Fraktion = fraktion, P_Value = t_p))
}


# FDR-Korrektur
p_Werte$adj_p = p.adjust(p_Werte$P_Value, method = "BH")

p_werte_005 = p_Werte$Protein[which(p_Werte$adj_p <= 0.05)]
```

```{r}
liste_maxima_Ctrl = split(Combined_Kontrolle[, c("Fraktion", "Wert")], Combined_Kontrolle$Protein)
liste_maxima_RNAse = split(Combined_RNAse[, c("Fraktion", "Wert")], Combined_RNAse$Protein)

library(pracma)  # Für trapz()

hol_shifts = function(protein, threshold_rel = 0.3) {
  window = 2  # Größe des Fraktionsfensters

  # Maxima holen
  ctrl_maxima = liste_maxima_Ctrl[[protein]]
  rnase_maxima = liste_maxima_RNAse[[protein]]

  if (is.null(ctrl_maxima)) ctrl_maxima = data.frame(Fraktion = numeric(0), Wert = numeric(0))
  if (is.null(rnase_maxima)) rnase_maxima = data.frame(Fraktion = numeric(0), Wert = numeric(0))
  
  if (nrow(ctrl_maxima) > 0) {
    max_ctrl = max(ctrl_maxima$Wert)
    ctrl_maxima = ctrl_maxima[ctrl_maxima$Wert >= threshold_rel * max_ctrl, ]
  }
  
  if (nrow(rnase_maxima) > 0) {
    max_rnase = max(rnase_maxima$Wert)
    rnase_maxima = rnase_maxima[rnase_maxima$Wert >= threshold_rel * max_rnase, ]
  }

  nb_ctrl_maxima = nrow(ctrl_maxima)
  nb_rnase_maxima = nrow(rnase_maxima)

  # Abstände der Maxima
  abstände = c()
  for (i in 1:nb_ctrl_maxima) {
    for (j in 1:nb_rnase_maxima) {
      abstand = rnase_maxima$Fraktion[j] - ctrl_maxima$Fraktion[i]
      abstände = c(abstände, abstand)
    }
  }

  # Funktion zur Flächenberechnung mit Trapezregel über Replikat-Dataframes
  calc_area = function(df_list, protein, center_frac, window) {
    sapply(df_list, function(df) {
      if (protein %in% rownames(df)) {
        fracs = as.numeric(colnames(df))
        idxs = which(fracs >= (center_frac - window) & fracs <= (center_frac + window))
        if (length(idxs) >= 2) {
          x_vals = fracs[idxs]
          y_vals = as.numeric(df[protein, idxs])
          y_vals = na.omit(y_vals)
          if (length(y_vals) == length(x_vals) && length(y_vals) >= 2) {
            return(trapz(x_vals, y_vals))
          }
        }
      }
      return(NA)
    })
  }

  # Amplitudenverlust + Fläche unter Kontroll-Peaks
  loss_list = c()
  flaeche_kontrolle = c()
  for (i in 1:nb_ctrl_maxima) {
    fraktion_i = as.character(ctrl_maxima$Fraktion[i])
    amp_ctrl = ctrl_maxima$Wert[i]

    amp_rnase = Combined_RNAse$Wert[Combined_RNAse$Protein == protein & Combined_RNAse$Fraktion == fraktion_i]
    if (length(amp_rnase) == 0) amp_rnase = 0

    loss_list = c(loss_list, amp_ctrl - amp_rnase)

    flächen_vals = calc_area(ctrl_reps, protein, as.numeric(fraktion_i), window)
    flaeche_kontrolle = c(flaeche_kontrolle, mean(na.omit(flächen_vals)))
  }

  # Amplitudengewinn + Fläche unter RNase-Peaks
  gain_list = c()
  flaeche_rnase = c()
  for (i in 1:nb_rnase_maxima) {
    fraktion_i = as.character(rnase_maxima$Fraktion[i])
    amp_rnase = rnase_maxima$Wert[i]

    amp_ctrl = Combined_Kontrolle$Wert[Combined_Kontrolle$Protein == protein & Combined_Kontrolle$Fraktion == fraktion_i]
    if (length(amp_ctrl) == 0) amp_ctrl = 0

    gain_list = c(gain_list, amp_rnase - amp_ctrl)

    flächen_vals = calc_area(rnase_reps, protein, as.numeric(fraktion_i), window)
    flaeche_rnase = c(flaeche_rnase, mean(na.omit(flächen_vals)))
  }

  # p-Werte für Peaks aus vorher berechnetem p_Werte
  p_values = sapply(ctrl_maxima$Fraktion, function(f) {
    p_val = p_Werte$adj_p[p_Werte$Protein == protein & p_Werte$Fraktion == f]
    if (length(p_val) == 0) NA else p_val[1]
  })

  return(list(
    Protein = protein,
    Anzahl_Kontroll_Maxima = nb_ctrl_maxima,
    Anzahl_RNase_Maxima = nb_rnase_maxima,
    Kontroll_Maxima = ctrl_maxima$Fraktion,
    RNAse_Maxima = rnase_maxima$Fraktion,
    Abstände_Maxima = abstände,
    Shift_idx = sum(abstände),
    Verlust_Amplituden = loss_list,
    Gewinn_Amplituden = gain_list,
    Summierter_Verlust = sum(loss_list),
    Summierter_Gewinn = sum(gain_list),
    Fläche_Kontrolle = flaeche_kontrolle,
    Fläche_RNase = flaeche_rnase,
    p_Werte = p_values
  ))
}

zeile = '2A5A_HUMAN'

hol_shifts(zeile)
```

# RNA-dependent Proteins Selection Criteria (must contain descriptive statistics + graphics)

## Funktion mit allen relevanten paramtern erstellen, die für jedes Protein bestimmt werden

-   maxima werte (amplitude) -\> threshold für relevantes maximum festlegen
-   differenz der amplituden -\> gain (rnase) oder loss (Kontrolle)?
-   proteinmenge (area under the curve) -
-   unterschied in position der maxima - Abstand
-   p werte dazu schreiben \### Goal:

# Application of Selected Criteria to Identify RNA-dependent Proteins (must contain descriptive statistics + graphics)

## Data Reduction (here or in further analysis)

### Goal:

-   Try out methods to reduce the dimensionality of this data.
-   Cluster your samples to identify similar and dis-similar groups
-   Check how well the groups separate based on the features of your interest

## PCA, k-means, hierarchical clustering (here or in futher analysis)

### Goal:

## Linear regression (here or in the further analysis)

### Goal:

# Further Analysis of RNA-dependent proteins (must contain descriptive statistics + graphics)

## Data Modelling

### Goal:
