---
title: "Exploration"
output: html_document
date: "2025-05-31"
---

```{r setup, include=FALSE}
knitr::opts_chunk$set(echo = TRUE)
```


```{r}
MS_Table_norm = read.table("MS_Table.norm.csv", header=TRUE, row.names=1, sep = ",")
```

# Data exploration
```{r}
for (i in 1:6) {

  spalten_index = seq(from = i, to = 150, by = 6) 
  teilmatrix = MS_Table_norm[, spalten_index]
  
  assign(Treatmentnamen[i], teilmatrix) # neue Subtabellen, richtig benannt
}
```

```{r}
# absolute Maxima bestimmen: in welcher Fraktion und welcher Wert
for (i in 1:6) {
  Tabelle = get(Treatmentnamen[i])
  
  abs.Max = c(apply(Tabelle, 1, max)) # Maximum pro Protein
  Fraktion = c(apply(Tabelle, 1, which.max))
  
  teildata = cbind(Fraktion, abs.Max)
  
  assign(paste0('abs.Max_', Treatmentnamen[i]), teildata) # 6 Matritzen mit Maxima-Werten in zugehöriger Funktion
}

```

```{r}
plot(1:25, Ctrl1_norm[8,], type = "l", col = "blue",
     xlab = "Fraktion", ylab = "Intensität", main = "Proteinverteilung")

```

```{r}
# Lokale Maxima bestimmen:
# erst subtabellen bilden mit mittelwerten der replikate
# wir wollen lokale und absolute maxima zusammen bestimmen und als liste speichern
# RÄNDER !!!!!!!!!
find_local_maxima_table <- function(mat) {
  result <- do.call(rbind, lapply(1:nrow(mat), function(i) {
    x <- mat[i, ]
    idx <- which(diff(sign(diff(x))) == -2) + 1
    if (length(idx) > 0) {
      data.frame(
        Zeile = i,
        Fraktion = idx,
        Wert = x[idx]
      )
    } else {
      NULL
    }
  }))
  rownames(result) <- NULL
  return(result)
}

mat <- as.matrix(sapply(Ctrl1_norm, as.numeric))
find_local_maxima_table(mat)
```
# Funktionen erstellen für verschiedene anzahl an peaks (gucken, wie viele es generell gibt) mit Parametern Mittelwert, Standardabweichung, Amplitude, die Fehlerberechnung beinhalten und somit für jedes Protein für die jeweilige Verteilung optimiert werden können
# mit der optimierung für jedes Protein (noch bei den Mittelwerten der replikate) die passenden Parameter erhalten 
# also optimierung für jeden der drei parameter und für jedes Treatment
# optimierte parameter abspeichern als vektor
# danach erst Gauß fit für jedes Replikat durchführen

https://chatgpt.com/share/683b2417-6030-8006-b6d2-479f6f34f641

------------------------------------------------------------------------

### 🟩 **Was im Protokoll gemacht wurde:**

1️⃣ **Teil 2 (Peaks & Fit-Parameter)** Das Gauß-Fitting in Teil 2 wurde auf den **gemittelten Profilen** (also dem Durchschnitt aus je drei Replikaten) gemacht:

-   **1 Mittelwert-Kurve** für Kontrolle (CTRL)
-   **1 Mittelwert-Kurve** für RNase

➡️ Ziel:

-   **robuste Erkennung von Maxima und Schultern**
-   „globale“ Fit-Parameter (Amplitude, Lage, Breite) der **Durchschnittskurve** pro Protein und Bedingung
-   diese Maxima-Positionen dienen als „Startpunkte“ für die Fits in Teil 3

------------------------------------------------------------------------

2️⃣ **Teil 3 (Gaussian Fit auf Einzeldaten)** Hier wurde das **Gauß-Fitting für alle 6 Replikate einzeln** durchgeführt!

-   **3 Replikate für Kontrolle (ctrl1, ctrl2, ctrl3)**
-   **3 Replikate für RNase (rnase1, rnase2, rnase3)**

➡️ Ziel:

-   **individuelle Fit-Parameter** pro Replikat (z.B. Amplitude = Proteinmenge in diesem Peak in diesem Replikat!)
-   diese Werte werden später (Teil 5) mit einem **t-Test** zwischen den Bedingungen (CTRL vs. RNase) verglichen.

------------------------------------------------------------------------

### 🟡 **Zusammengefasst:**

| Phase | Datenbasis | Ziel |
|---------------|------------------|---------------------------------------|
| **Teil 2** | Mittelwert-Kurve aus 3 Replikaten | Finden von Peaks und deren Startparameter (robust, stabil) |
| **Teil 3** | 6 Replikat-Kurven (je Protein) | Fit-Parameter (Amplitude, Position, Breite) pro Replikat ermitteln |

------------------------------------------------------------------------

✅ **Also: Das finale Gauß-Fitting für die t-Tests wird an allen 6 Replikaten gemacht!** ❌ **Nicht nur auf den Mittelwerten!** ✅ Aber die Mittelwert-Kurve liefert die „guten Startwerte“, damit die Fits bei den Einzel-Replikaten stabiler sind.

------------------------------------------------------------------------

💡 **Falls du möchtest**, kann ich dir das gerne auch als „Schema“ zeichnen (z.B. Flowchart), wie das Protokoll hier abläuft! 🚀
