---
title: "Datenset"
output: html_document
date: "2025-04-30"
---

```{r setup, include=FALSE}
knitr::opts_chunk$set(echo = TRUE)
```

Der Weg damit es lokal auf dem Rechner unter dem passenden Ort gespeichert ist

```{r}
# MS_Table <- read.table("~/Downloads/RDeeP_HeLa_Interphase.csv", header=TRUE, row.names=1, sep = ";")
```

Der Weg damit es nur im richtigen Abstand zu dem verwendeten Markdown ist \> so können wir später auch nach jedem Step unsrere Daten speichern und so öffnen

```{r}
MS_Table <- read.table("RDeeP_HeLa_Interphase.csv", header=TRUE, row.names=1, sep = ";")
```

##Beschreibung der Daten

#Dimenseion der Tabelle:

```{r}
dim(MS_Table)
```

# Spaltennamen

```{r}
colnames(MS_Table)
```

# Reihennamen

```{r}
rownames(MS_Table)
```

# Anzahl fehlender Werte

```{r}
sum(is.na(MS_Table))
```

# Überprüfen ob die Werte alle numeric sind

```{r}
sum(sapply(MS_Table, is.numeric))
# da kommt 150 raus > heißt alle spalten sind numerisch 
```

### Reproduzierbarkeit Spaltenweise normierung damit mann jeweils 2 Replikate miteinander vergleichen kann den max Wert pro Spalte und dann

```{r}
# Mittelwert von jeder Spalte
colMeans(MS_Table)
```

scatterPlot beispielhaft als Deliverable Reprodzierbarkeit !!! muss aber noch normalisiert werden !!!

```{r}
con.1.1 = MS_Table[,1]
con.1.2 = MS_Table[,2]

plot(con.1.1, con.1.2, 
     pch = 20,
     xlab = 'con.1.1',
     ylab = 'con.1.2',
     
     )

# linie!!
```

Pearson oder Spearmean =>  ohne Ränke weil wir ganz viele Nullen haben !! heißt Pearson 

Untertabellen damit man immer den gleichen Code verwenden kann (also immer 1,2,3)

```{r}
# Vektor für Korrelationen zwischen Spalten 1 & 2
kor_Spalte1_Spalte2 = c()
for (i in 1:50) {
  spalten_index = ((i-1) * 3 + 1):(i * 3) # pro loop 3 Spalten zusammen
  teilmatrix = MS_Table[,spalten_index] # die Untertabellen für jede einzelne Fraktion
  
  kor_a = cor(teilmatrix[,1], teilmatrix[,2], method = 'pearson') # Pearsonkorrelation von Spalte 1 & 2
  kor_Spalte1_Spalte2 = c(kor_Spalte1_Spalte2,kor_a) # an Vektor anhängen
}

kor_Spalte1_Spalte2
```


```{r}
# Vektor für Korrelationen zwischen Spalten 2 & 3
kor_Spalte2_Spalte3 = c()
for (i in 1:50) {
  spalten_index = ((i-1) * 3 + 1):(i * 3) # pro loop 3 Spalten zusammen
  teilmatrix = MS_Table[,spalten_index] # die Untertabellen für jede einzelne Fraktion
  
  kor_b = cor(teilmatrix[,2], teilmatrix[,3], method = 'pearson') # Pearsonkorrelation von Spalte 2 & 3
  kor_Spalte2_Spalte3 = c(kor_Spalte2_Spalte3,kor_b) # an Vektor anhängen
}

kor_Spalte2_Spalte3
```


```{r}
# Vektor für Korrelationen zwischen Spalten 1 & 3
kor_Spalte1_Spalte3 = c()
for (i in 1:50) {
  spalten_index = ((i-1) * 3 + 1):(i * 3) # pro loop 3 Spalten zusammen
  teilmatrix = MS_Table[,spalten_index] # die Untertabellen für jede einzelne Fraktion
  
  kor_c = cor(teilmatrix[,2], teilmatrix[,3], method = 'pearson') # Pearsonkorrelation von Spalte 1 & 3
  kor_Spalte1_Spalte3 = c(kor_Spalte1_Spalte3,kor_c) # an Vektor anhängen
}

kor_Spalte1_Spalte3
```

```{r}
kor_tabelle = cbind(kor_Spalte1_Spalte2, kor_Spalte2_Spalte3, kor_Spalte1_Spalte3)
rownames(kor_tabelle) = c('Fraction1_Ctrl', 'Fraction1_RNAse', 'Fraction2_Ctrl', 'Fraction2_RNAse','Fraction3_Ctrl', 'Fraction3_RNAse','Fraction4_Ctrl', 'Fraction4_RNAse','Fraction5_Ctrl', 'Fraction5_RNAse','Fraction6_Ctrl', 'Fraction6_RNAse','Fraction7_Ctrl', 'Fraction7_RNAse','Fraction8_Ctrl', 'Fraction8_RNAse','Fraction9_Ctrl', 'Fraction9_RNAse','Fraction10_Ctrl', 'Fraction10_RNAse','Fraction11_Ctrl', 'Fraction11_RNAse','Fraction12_Ctrl', 'Fraction12_RNAse','Fraction13_Ctrl', 'Fraction13_RNAse','Fraction14_Ctrl', 'Fraction14_RNAse','Fraction15_Ctrl', 'Fraction15_RNAse','Fraction16_Ctrl', 'Fraction16_RNAse','Fraction17_Ctrl', 'Fraction17_RNAse','Fraction18_Ctrl', 'Fraction18_RNAse','Fraction19_Ctrl', 'Fraction19_RNAse','Fraction20_Ctrl', 'Fraction20_RNAse','Fraction21_Ctrl', 'Fraction21_RNAse','Fraction22_Ctrl', 'Fraction22_RNAse','Fraction23_Ctrl', 'Fraction23_RNAse','Fraction24_Ctrl', 'Fraction24_RNAse','Fraction25_Ctrl', 'Fraction25_RNAse')
```

```{r}
Fraktionsnamen = c('Fraction1_Ctrl', 'Fraction1_RNAse', 'Fraction2_Ctrl', 'Fraction2_RNAse','Fraction3_Ctrl', 'Fraction3_RNAse','Fraction4_Ctrl', 'Fraction4_RNAse','Fraction5_Ctrl', 'Fraction5_RNAse','Fraction6_Ctrl', 'Fraction6_RNAse','Fraction7_Ctrl', 'Fraction7_RNAse','Fraction8_Ctrl', 'Fraction8_RNAse','Fraction9_Ctrl', 'Fraction9_RNAse','Fraction10_Ctrl', 'Fraction10_RNAse','Fraction11_Ctrl', 'Fraction11_RNAse','Fraction12_Ctrl', 'Fraction12_RNAse','Fraction13_Ctrl', 'Fraction13_RNAse','Fraction14_Ctrl', 'Fraction14_RNAse','Fraction15_Ctrl', 'Fraction15_RNAse','Fraction16_Ctrl', 'Fraction16_RNAse','Fraction17_Ctrl', 'Fraction17_RNAse','Fraction18_Ctrl', 'Fraction18_RNAse','Fraction19_Ctrl', 'Fraction19_RNAse','Fraction20_Ctrl', 'Fraction20_RNAse','Fraction21_Ctrl', 'Fraction21_RNAse','Fraction22_Ctrl', 'Fraction22_RNAse','Fraction23_Ctrl', 'Fraction23_RNAse','Fraction24_Ctrl', 'Fraction24_RNAse','Fraction25_Ctrl', 'Fraction25_RNAse')
```

```
