---
title: "Gauß fit"
output: html_document
date: "2025-06-10"
---

```{r setup, include=FALSE}
knitr::opts_chunk$set(echo = TRUE)
```

```{r}
#Gaussian Fit
#schauen was der kleinste quadratische Abstand zu unseren Daten ist. Wie viele Gauß-Kurven am besten.
#Oft kommen NA-Werte raus
#erste Code: RNAse und Kontrolle gleichzeitig
#zweiter Code: Nur Kontrolle --> kommen andere Werte raus :(
#```{r}
n_proteins <- nrow(Mittelwerte_Kontrolle)
x_vals <- 1:ncol(Mittelwerte_Kontrolle)

# Ergebnis-Container
best_fit_params_ctrl <- matrix(NA, nrow=n_proteins, ncol=18) # max 6 * (C, mean, sigma)
best_fit_residuals_ctrl <- rep(NA, n_proteins)
best_fit_npeaks_ctrl <- rep(NA, n_proteins)

best_fit_params_rnase <- matrix(NA, nrow=n_proteins, ncol=18)
best_fit_residuals_rnase <- rep(NA, n_proteins)
best_fit_npeaks_rnase <- rep(NA, n_proteins)

# Hilfsfunktion: Gauß-Kurve; berechnet y-Wert einer Gauß-Kurve; C=Höhe; mean = Zentrum des Peaks; sigma = Breite
gaussian <- function(x, C, mean, sigma) {
  C * exp(- (x - mean)^2 / (2 * sigma^2))
}

# Main Loop
for (i in 1:n_proteins) {
  for (condition in c("ctrl", "rnase")) {
    
    # Y-Werte holen
    y <- as.numeric(if (condition == "ctrl") Mittelwerte_Kontrolle[i, ] else Mittelwerte_RNAse[i, ])
    
    best_residual <- Inf #als Platzhalter für etrem große Werte
    best_params <- rep(NA, 18)
    best_n <- NA
    
    for (n_peaks in 1:6) {
      n_params <- n_peaks * 3 #jede Gauß-Kurve hat drei Parameter
      start_params <- numeric()
      
      for (j in 1:n_peaks) {
        Cj <- max(y, na.rm=TRUE) / n_peaks #max(y) ist der höchste Wert im Proteinprofil → stellt die maximale Intensität dar.Die Division durch n_peaks verteilt diese Gesamtintensität gleichmäßig auf alle Peaks.!Das ist ein Startwert, nicht das endgültige Ergebnis – die Optimierung sucht später bessere Werte.!
        meanj <- which.max(y)
        sigmaj <- 2 #2 ist ein konstanter Startwert, d.h. man nimmt zunächst an, dass der Peak eine gewisse Breite hat.Auch dieser Wert wird später durch das Fit-Verfahren optimiert.
        start_params <- c(start_params, Cj, meanj, sigmaj) #So entsteht ein vollständiger Parametervektor mit Länge n_peaks × 3, der dann in optim() als Startwert dient.
      }
      
      fit <- try( #Der ganze Block wird mit try(...) umhüllt, um Fehler bei der Optimierung (z. B. wegen schlechter Startwerte) abzufangen. Wenn ein Fehler passiert, wird kein Abbruch erzeugt, sondern einfach fit als Fehlerobjekt gespeichert (silent = TRUE).
        optim( #Die Funktion optim() versucht, die Parameter für die Summe der Gauß-Kurven so zu optimieren, dass die Differenz zur gemessenen Kurve minimal ist.
          par = start_params,
          fn = function(par) {
            y_fit <- rep(0, length(x_vals)) #y_fit ist die Summe aller Gauß-Kurven, die aktuell mit den Parametern par berechnet werden.
            for (j in 1:n_peaks) {
              idx <- (j - 1) * 3 + 1
              y_fit <- y_fit + gaussian(x_vals, par[idx], par[idx+1], par[idx+2]) #Die Parameter im Vektor par sind in Blöcken von 3 hintereinander gespeichert. gaussian(x_vals, C, mean, sigma) berechnet eine Gauß-Kurve.

            } #Es werden alle n_peaks Kurven berechnet und aufsummiert.
            sum((y - y_fit)^2) #Fehlersumme; der Abstand zwischen dem Modell (y_fit) und den echten Daten (y)
          },
          method = "L-BFGS-B", #Ein robuster Optimierungsalgorithmus, der Grenzen (Bounds) erlaubt.
          lower = rep(c(0, 1, 0.1), n_peaks), #Grenzen für die Parameter (je Kurve):C ≥ 0 → Amplitude darf nicht negativ sein.mean ≥ 1 → Muss innerhalb der x-Werte liegen.sigma ≥ 0.1 → Verhindert zu enge, instabile Peaks.
          upper = rep(c(Inf, length(x_vals), Inf), n_peaks) #Obere Grenzen:C darf beliebig groß werden.mean darf maximal die letzte x-Position sein.sigma ist unbegrenzt.
        ), silent = TRUE
      )
      
      if (!inherits(fit, "try-error") && fit$value < best_residual) { #Prüft, ob bei der Optimierung kein Fehler aufgetreten ist.→ try() gibt ein spezielles Objekt vom Typ "try-error" zurück, wenn etwas schiefläuft.→ Mit !inherits(...) wird sichergestellt, dass der Fit gültig ist.
        best_residual <- fit$value
        best_params[1:n_params] <- fit$par
        best_n <- n_peaks
      }
    }
    
    # Ergebnisse speichern
    if (condition == "ctrl") {
      best_fit_params_ctrl[i, ] <- best_params
      best_fit_residuals_ctrl[i] <- best_residual
      best_fit_npeaks_ctrl[i] <- best_n
    } else {
      best_fit_params_rnase[i, ] <- best_params
      best_fit_residuals_rnase[i] <- best_residual
      best_fit_npeaks_rnase[i] <- best_n
    }
  }
}

# Ergebnisse in DataFrames
fit_results_ctrl <- data.frame(
  Protein = rownames(Mittelwerte_Kontrolle),
  npeaks = best_fit_npeaks_ctrl,
  residual = best_fit_residuals_ctrl,
  matrix(best_fit_params_ctrl, ncol = 18, byrow = FALSE)
)

fit_results_rnase <- data.frame(
  Protein = rownames(Mittelwerte_RNAse),
  npeaks = best_fit_npeaks_rnase,
  residual = best_fit_residuals_rnase,
  matrix(best_fit_params_rnase, ncol = 18, byrow = FALSE)
)

# Spaltennamen setzen
param_names <- unlist(lapply(1:6, function(j) c(paste0("C", j), paste0("mean", j), paste0("sigma", j))))
colnames(fit_results_ctrl)[4:21] <- param_names
colnames(fit_results_rnase)[4:21] <- param_names

# Beispielausgabe
head(fit_results_ctrl)
head(fit_results_rnase)
```


```{r}
# Hilfsfunktion: Gauß-Kurve
gaussian <- function(x, C, mean, sigma) {
  C * exp(- (x - mean)^2 / (2 * sigma^2))
}

# x-Werte (Spaltenindex) und Proteinanzahl
x_vals <- 1:ncol(Mittelwerte_Kontrolle)
n_proteins <- nrow(Mittelwerte_Kontrolle)

# Ergebnis-Container
fit_results_ctrl <- data.frame(
  Protein = rownames(Mittelwerte_Kontrolle),
  npeaks = NA,
  residual = NA,
  matrix(NA, nrow = n_proteins, ncol = 18)
)
param_names <- unlist(lapply(1:6, function(j) c(paste0("C", j), paste0("mean", j), paste0("sigma", j))))
colnames(fit_results_ctrl)[4:21] <- param_names

# Hauptschleife über alle Proteine
for (i in 1:n_proteins) {
  y <- as.numeric(Mittelwerte_Kontrolle[i, ])
  
  best_residual <- Inf
  best_params <- rep(NA, 18)
  best_npeaks <- NA
  
  for (n_peaks in 1:6) {
    n_params <- n_peaks * 3
    start_params <- rep(c(max(y), which.max(y), 2), n_peaks)
    
    fit <- try(
      optim(
        par = start_params,
        fn = function(par) {
          y_fit <- rep(0, length(x_vals))
          for (j in 1:n_peaks) {
            idx <- (j - 1) * 3 + 1
            y_fit <- y_fit + gaussian(x_vals, par[idx], par[idx+1], par[idx+2])
          }
          sum((y - y_fit)^2)
        },
        method = "L-BFGS-B",
        lower = rep(c(0, 1, 0.1), n_peaks),
        upper = rep(c(Inf, length(x_vals), Inf), n_peaks)
      ),
      silent = TRUE
    )
    
    if (!inherits(fit, "try-error") && fit$value < best_residual) {
      best_residual <- fit$value
      best_params[1:n_params] <- fit$par
      best_npeaks <- n_peaks
    }
  }
  
  # Speichern
  fit_results_ctrl[i, 2] <- best_npeaks
  fit_results_ctrl[i, 3] <- best_residual
  fit_results_ctrl[i, 4:(3 + length(best_params))] <- best_params
}
head(fit_results_ctrl)
```

```

